【裁判字號】    98,訴,346
【裁判日期】    980617
【裁判案由】    毒品危害防制條例等
【裁判全文】
臺灣臺中地方法院刑事判決               98年度訴字第346號
公  訴  人  臺灣臺中地方法院檢察署檢察官
被      告  丙○○
選任辯護人  張淑琪律師
上列被告因毒品危害防制條例案件，經檢察官提起公訴（97年度
偵字第27075 號、第28900 號、98年度偵字第1073號），本院判
決如下：
    主    文
丙○○所犯如附表所示之罪，均累犯，各處如附表所示之刑。應
執行有期徒刑貳拾肆年，扣案之第二級毒品甲基安非他命拾陸包
（合計驗餘淨重拾點壹肆公克，及內含之第二級毒品甲基安非
他命包裝袋拾陸只）沒收銷燬之；扣案之行動電話門號SIM 卡貳
張（門號各為：0000000000號、0000000000號）、未扣案之不詳
廠牌手機貳支（序號為：000000000000000 、000000000000000
）及販賣所得合計新台幣拾壹萬貳仟元均沒收（其中新台幣壹
萬肆仟元與姓名、年籍不詳之成年男子連帶沒收），不詳廠牌手
機貳支及販賣所得部分，如全部或一部不能沒收時，手機部分追
徵其價額或以其財產抵償之（其中序號000000000000000 之手機
與姓名、年籍不詳之成年男子連帶追徵價額或以其財產連帶抵償
之），販賣所得以其財產抵償之（其中新台幣壹萬肆仟元部分與
該真實姓名、年籍不詳成年男子之財產連帶抵償之）。
其餘被訴販賣第二級毒品（即起訴書犯罪事實欄(十)）部分，無罪
。
    犯罪事實
一、丙○○曾因偽造文書、竊盜及違反毒品危害防制條例等案件
    ，各經本院93年度訴字第1774號判處有期徒刑3 月確定（原
    宣告之緩刑嗣經撤銷）、本院94年度中簡字第1621號判處有
    期徒刑5 月、2 月確定、本院94年度易字第1096號判處有期
    徒刑6 月確定，經定應執行有期徒刑1 年、本院94年度訴字
    第3005號判處有期徒刑7 月、7 月，定應執行有期徒刑1 年
    確定，上開3 月、1 年、1 年等3 部分刑期經接續執行，嗣
    於96年5 月11日假釋出監，保護管束至同年10月21日期滿，
    假釋未經撤銷，以已執行論。
二、詎其不知悛悔，明知海洛因、甲基安非他命各為毒品危害防
    制條例第2 條第2 項第1 款、第2 款所列之第一級、第二級
    毒品，不得販賣他人；又甲基安非他命類藥品業經行政院衛
    生署公告禁止於醫療上使用，屬藥事法第22條第1 項第1 款
    所稱之禁藥，不得轉讓。竟分別基於意圖營利，販賣第一級
    毒品海洛因、販賣第二級甲基安非他命之犯意，及基於轉讓
    禁藥甲基安非他命之犯意，並以門號0000000000號SIM 卡置
    入其所有之不詳廠牌手機【未扣案，手機序號000000000000
    000 （下稱A 手機）】供販賣予庚○○部分之聯絡使用，另
    以門號0000000000號SIM 卡置入其所有之不詳廠牌手機【未
    扣案，手機序號：000000000000000 （下稱B 手機）】供與
    甲○○、壬○○及辛○○聯絡使用，而為下列販賣第一級毒
    品海洛因、第二級毒品甲基安非他命及轉讓禁藥甲基安非他
    命之行為，茲以交易對象庚○○、甲○○、壬○○、辛○○
    分述如下：
  (一)販賣第二級毒品甲基安非他命予庚○○部分：
    97年8 月31日2 時41分許，丙○○以門號0000000000號SIM
    卡置入其所有、不詳廠牌A 手機，撥打庚○○所使用門號00
    00000000號行動電話（本次交易聯絡門號均同），丙○○向
    庚○○表示，其手頭上所留存之第二級毒品甲基安非他命質
    不佳（暗語為「咖啡豆」、「沒有香」），並稱如有價格1
    兩新台幣（下同）10萬元（暗語為「一杯一百」）之甲基安
    非他命時，再通知庚○○購買。俟同年9 月1 日13時6 分許
    ，庚○○撥打行動電話向丙○○詢問，丙○○稱甲基安非他
    命已到貨（暗語為「咖啡豆有新產品出來」、「那個咖啡喝
    了有效啊」），雙方遂約定於當天晚上交易。庚○○乃於9
    月1 日23時許，前往丙○○位於台中市○○○路○段232 號
    12樓之3 租屋處，由丙○○當場交付第二級毒品甲基安非他
    命1 包（重量約1 兩）予庚○○，庚○○則交付現金10萬元
    予丙○○。
  (二)販賣第一級毒品海洛因、第二級毒品甲基安非他命予甲○○
    部分：
  1.97年11月11日22時35分許，甲○○以0000000000號行動電話
    ，撥打丙○○0000000000號行動電話（該SIM 卡置入其所有
    之不詳廠牌B 手機使用，本次交易聯絡門號均同），向丙○○洽購價格為2 千元之第一級毒品海洛因（暗語為「同款」
    、「二張」）。交易底定，雙方旋即於約15分鐘後，在臺中
    市○○路與華美西街之交岔路口，由丙○○交付第一級毒品
    海洛因1 包（重量不詳）予甲○○，甲○○則當場交付價金
    2 千元予丙○○。
  2.97年11月13日15時59分許，甲○○以0000000000號行動電話
    撥打丙○○0000000000號行動電話（該SIM 卡置入其所有之
    不詳廠牌B 手機使用，本次交易聯絡門號均同），以「平常
    的一半」為暗語，洽購重量約為4 分之1 錢之第一級毒品海
    洛因（此時甲○○仍不清楚海洛因之價格）、及以暗語「片
    子」、「二張」洽購價格2 千元之第二級毒品甲基安非他命
    。又於同日16時6 分許再撥打丙○○電話，表示已抵達丙○○位於臺中市○○○街○段333 號9 樓之7 租屋附近，甲○○並詢問丙○○海洛因之價格（即暗語「你那個怎麼算」）
    ，丙○○表示價格為7 千元，因甲○○斟酌其需保留部分現
    金支付車輛油錢，遂改為僅購買1 千元之甲基安非他命（即
    暗語「一塊」），毒品海洛因則購買7 千元。並旋即在台中
    市○○路與華美西街之交岔路口，由丙○○交付第一級毒品
    海洛因1 包（重量約為4 分之1 錢）、第二級毒品甲基安非
    他命1 包（重量不詳）予甲○○，甲○○則當場交付全數之
    價金8 千元予丙○○。
  (三)販賣第一級毒品海洛因、第二級毒品甲基安非他命予壬○○
    部分：
  1.97年10月29日15時19分許，壬○○以0000000000號行動電話
    ，撥打丙○○0000000000號行動電話（該SIM 卡置入其所有
    之不詳廠牌B 手機，本次交易聯絡門號均同），以「會錢..
    ....2 萬5 千元」為暗語，向丙○○洽購重量約1 錢、價值
    2 萬5 千元之第一級毒品海洛因，並表明僅能暫付1 萬5 千
    元價金，丙○○旋即應允。壬○○繼而於同日16時10分許再
    撥打丙○○電話，以「電腦」、「兩塊」為暗語，向丙○○
    洽購價格2 千元之第二級毒品甲基安非他命1 包（重量約
    0.3 公克），旋即丙○○應允。俟經壬○○到達丙○○位於
    臺中市○○○街○段333 號9 樓之7 租屋附近，且於16時30
    分許、16時34分許撥打電話催促丙○○後，雙方即在丙○○
    上開租屋樓下碰面，由丙○○交付第一級毒品海洛因1 包（
    重量約1 錢）、第二級毒品甲基安非他命1 包（重量約0.3
    公克）予壬○○，壬○○則當場交付現金1 萬7 千元予丙○○，另於不詳時日及地點，再將海洛因部分之價金餘款1萬
    元支付丙○○。
  2.97年11月1 日16時34分、21時45分，壬○○接續以00000000
    00號行動電話，撥打丙○○0000000000號行動電話（該SIM
    卡置入其所有之不詳廠牌B 手機，本次交易聯絡門號均同）
    ，以「電腦」、「七」、「弄兩份」為暗語，向丙○○洽購
    每包重量約半錢、每半錢價格為7 千元之毒品甲基安非他命
    2 包，經丙○○應允。俟壬○○到達丙○○位於臺中市○○○街○段333 號9 樓之7 租屋附近，並於21時50分、22時08
    分撥打電話催促丙○○，丙○○亦於22時21分許撥打電話確
    認壬○○所在位置後，雙方即在該租屋附近之臺中市○○○
    街（起訴書誤載為柳川西街）靠近文心路之水溝旁，由丙○○交付第二級毒品甲基安非他命2 包（每包重量約半錢）予
    壬○○，壬○○則當場交付價金1 萬4 千元予丙○○。
  3.97年11月4 日13時46分許，壬○○以0000000000號行動電話
    ，撥打丙○○0000000000號行動電話（該SIM 卡置入其所有
    之不詳廠牌B 手機，本次交易聯絡門號均同），以「半」、
    「一萬一」為暗語，向丙○○洽購重量約半錢、價值1 萬1
    千元之第一級毒品海洛因，丙○○應允後，雙方則於同日14
    時14分（此時壬○○與他人通話所顯示之基地台位置在丙○○租屋處附近之「臺中市北區○○○○街32之3 號7 樓之1
    」）前後之某時，在丙○○位於臺中市○○○街○段333 號
    9 樓之7 租屋附近碰面，由丙○○交付重量約半錢之第一級
    毒品海洛因1 包予壬○○，壬○○則當場交付價金1 萬1 千
    元予丙○○。
  4.97年11月6 日11時16分許、12時25分許，壬○○各以000000
    0000號、0000000000（起訴書誤壬○○使用門號僅有000000
    0000號）行動電話，撥打丙○○0000000000號行動電話（該
    SIM 卡置入其所有之不詳廠牌B 手機使用），以「一三」、
    「電腦先弄一四，分成七七」為暗語，洽購重量約半錢、價
    值1 萬3 千元之第一級毒品海洛因、及每包重量約半錢（半
    錢價值為7 千元）之毒品甲基安非他命2 包，經丙○○應允
    。俟經壬○○到達丙○○位於臺中市○○○街○段333 號9
    樓之7 租屋附近，且於12時50分許、12時54分許以00000000
    00號行動電話撥打丙○○上開電話催促後，雙方即在該租屋
    樓下，由丙○○交付第一級毒品海洛因1 包（重量約半錢）
    、第二級毒品甲基安非他命2 包（每包重量約半錢）予壬○○，壬○○則當場交付價金現金2 萬7 千元予丙○○。
  5.97年11月6 日13時15分許，壬○○以0000000000號（起訴書
    誤載為0000000000號）行動電話撥打丙○○0000000000號行
    動電話（該SIM 卡置入其所有之不詳廠牌B 手機使用，本次
    交易聯絡門號均同），抱怨丙○○甫出售交付之毒品海洛因
    （即上述4.部分）數量略有短少，繼而於同日19時49分、20
    時33分，壬○○再接續撥打丙○○電話，以「男孩子」、「
    片子」、「阿七仔分成兩個」等暗語，洽購每包重量約半錢
    （半錢價值為7 千元）之毒品甲基安非他命2 包，並請丙○○同時將前次交易短少之第一級毒品海洛因數量補足（暗語
    「女孩子再順便麻煩一下」），經丙○○應允。俟壬○○於
    同日20時44分許，撥打電話告知丙○○其已到達丙○○位於
    臺中市○○○街○段333 號9 樓之7 租屋附近後，雙方旋即
    在該處附近碰面，由丙○○交付第二級毒品甲基安非他命2
    包（每包重量約半錢）予壬○○（同時補給短少之海洛因）
    ，壬○○則當場交付價金1 萬4 千元予丙○○。
  6.97年11月8 日18時48分，壬○○以0000000000號（起訴書誤
    載為0000000000號）行動電話撥打丙○○0000000000號行動
    電話（該SIM 卡置入其所有之不詳廠牌B 手機使用，本次交
    易聯絡門號均同），以「同款」、「一」、「二五」為暗語
    ，洽購價值2 萬5 千元、重量約一錢之第一級毒品海洛因，
    並表示欲返還先前於不詳時間交易所賒欠之款項1 萬2 千元
    ，而本次交易價金則僅能暫支付1 萬3 千元，經丙○○應允
    。俟壬○○於同日19時22分許，撥打電話告知丙○○即將到
    達丙○○位於臺中市○○○街○段333 號9 樓之7 租屋附近
    後，雙方旋即在華美西街租屋處附近之洗車場（起訴書誤載
    為停車場）碰面，由丙○○交付第一級毒品海洛因1 包（重
    量約1 錢）予壬○○，壬○○則僅交付1 萬3 千元之價金予
    丙○○（同時交付之1 萬2 千元係先前不詳時、地交易之賒
    欠款項，非此次交易之價金，該次交易未經起訴），所餘價
    金1 萬2 千元迄今仍未支付（起訴書誤載此次交易價金僅為
    1 萬2 千元）。
  7.97年11月11日（起訴書及卷附通訊監察譯文均誤載日期為「
    12日」，業經公訴檢察官當庭更正）21時32分、21時37分、
    22時47分，壬○○以0000000000號（起訴書誤載為00000000
    00號）行動電話撥打丙○○0000000000號行動電話（該SIM
    卡置入其所有之不詳廠牌B 手機，本次交易聯絡之門號均同
    ），以「片子」、「拿二塊借我看」為暗語，洽購價值2 千
    元之第二級毒品甲基安非他命，並表示欲返還先前不詳時間
    交易所賒欠之價金2 萬1 千元，經丙○○應允。俟同日23時
    20至25分間之某時（此期間壬○○與他人通話所顯示之基地
    台位置在丙○○租屋處附近之「臺中市北區○○○○街32之
    3 號7 樓之1 」），壬○○遂與丙○○在丙○○位於臺中市
    ○○○街二段333 號9 樓之7 租屋附近碰面，由丙○○交付
    第二級毒品甲基安非他命1 包（重量約0.3 公克）予壬○○
    ，壬○○則當場交付價金2 千元予丙○○（起訴書誤載價金
    為1萬4千元）
  8.97年11月15日23時15分、23時16分，壬○○以0000000000號
    （起訴書誤載為0000000000號）行動電話撥打丙○○000000
    0000號行動電話（該SIM 卡置入其所有之不詳廠牌B 手機，
    本次交易聯絡門號均同），以「片子」、「七」、「二張總
    共一四」為暗語，洽購每包重量約半錢（半錢價值為7 千元
    ）之毒品甲基安非他命2 包，丙○○亦應允，惟同日壬○○
    因故未進一步聯繫實際交易。俟翌日即11月16日14時22分、
    15時13分、15時14分，壬○○接續撥打丙○○行動電話，表
    示欲依前晚講定之條件交易，雙方並約定在臺中縣豐原市○○○○○路豐原交流道下往市區方向之加油站旁碰面。壬○○繼而15時26分再撥打電話予丙○○，惟丙○○表示欲請他
    人代為交付毒品（暗語「我叫我那個去啦」），壬○○乃依
    約在路旁等候。丙○○遂與某真實姓名、年籍之不詳成年男
    子（係丙○○之朋友），共同基於販賣第二級毒品甲基安非
    他命之犯意聯絡，請該不詳成年男子前往約定地點與壬○○
    交易。俟該男子到場後，先趨前確認壬○○之綽號是否為「
    鬍鬚」，並詢問「錢呢？」，壬○○乃交付1 萬4 千元之價
    金予該名男子，該男子亦當場將第二級毒品甲基安非他命2
    包（重量各約半錢）交付壬○○。
  (四)販賣第一級毒品海洛因予辛○○（起訴書誤載為蔡明峰，以
    下均同）部分：
  1.97年10月23日0 時44分許，辛○○以0000000000行動電話，
    撥打丙○○0000000000號行動電話（該SIM 卡置入其所有之
    不詳廠牌B 手機使用，本次交易聯絡門號均同），以「女生
    」（台語）為暗語洽購第一級毒品海洛因，丙○○當場表示
    現有品質頗佳之存貨（暗語「漂亮的」），惟當時丙○○人
    在臺中市○○路之「簡愛汽車旅館」附近，而辛○○欲駕車
    由中山高速公路「中清交流道」南下高雄，辛○○遂請丙○○將毒品包裝完妥後駕車前來中清路附近碰面，俟同日0 時
    51分許辛○○再撥打電話予丙○○，丙○○則告知已駕車出
    發欲與辛○○碰面而著手為販賣第一級毒品行為。然同日0
    時55分許，辛○○又撥打電話予丙○○，丙○○稱已到達中
    清路與大雅路交界處（按大雅路、中清路係以文心路為分界
    ），惟辛○○表示自己已行駛至「中清交流道」，無法再折
    返大雅路方向與丙○○碰面，待其返回臺中後再行聯絡丙○○，此次交易即因辛○○臨時行程無法配合之障礙因素而告
    未遂。
  2.97年10月26日14時21分，辛○○以0000000000行動電話，撥
    打丙○○0000000000號行動電話（該SIM 卡置入其所有之不
    詳廠牌B 手機使用，本次交易聯絡門號均同），丙○○表示
    手頭有「姑娘（台語）」即第一級毒品海洛因，辛○○即表
    示欲購買，雙方並接續於同日15時37分、17時20分，以電話
    確認相互間所在位置後，旋即在臺中市○○○街之「香奈兒
    汽車旅館」附近，由丙○○交付重量約1 錢之第一級毒品海
    洛因予辛○○，辛○○則交付價金2 萬元予丙○○。
  3.97年10月26日18時37分，辛○○以0000000000行動電話撥打
    丙○○0000000000號行動電話（該SIM 卡置入其所有之不詳
    廠牌B 手機使用，本次交易聯絡門號均同），以「我再拿一
    個」表示欲再購買1 包毒品海洛因，雙方並接續於同日18時
    48分19秒、19時4 分53秒以電話確認彼此所在位置後，旋即
    在上開「香奈兒汽車旅館」附近碰面，由丙○○交付重量約
    1 錢之第一級毒品海洛因予辛○○，辛○○則當場交付價金
    2 萬元予丙○○。
  4.97年10月27日23時40分許、28日1 時18分許，辛○○接續以
    0000000000行動電話撥打丙○○0000000000號行動電話（該
    SIM 卡置入其所有之不詳廠牌B 手機使用，本次交易聯絡門
    號均同），洽購2 錢（暗語「兩個」）之毒品海洛因（暗語
    「小姐」、「女孩子」）。迄於10月28日16時18分許，辛○○又撥打丙○○上開電話，除抱怨昨夜電話打不進去外，旋
    即表示欲依先前之約定數量（即2 錢）前往取貨，嗣辛○○
    到達丙○○住處附近時，又於同日17時23分、17時31分撥打
    電話確認丙○○人在何處，雙方旋即在被告位於臺中市○○○街租屋處附近之「上上洗車場」旁，由丙○○交付重量約
    2 錢之第一級毒品海洛因予辛○○，辛○○則交付4 萬元之
    價金予丙○○。
  (五)轉讓禁藥甲基安非他命予辛○○部分：
  1.97年10月29日2 時42分45秒，辛○○以0000000000號行動電
    話撥打丙○○0000000000號行動電話（該SIM 卡置入其所有
    之不詳廠牌B 手機使用，本次聯絡門號均同），表示欲前往
    丙○○上開住處碰面。同日2 時59分許辛○○又撥打丙○○
    同上行動電話，表示已抵達丙○○住處附近，並再以「糖果
    」代表甲基安非他命、「二泡」代表（數量約可供施用2 次
    ）之暗語，要求丙○○提供甲基安非他命（重量不詳，合計
    未逾1 公克），嗣丙○○自住處下樓並於同日3 時2 分許撥
    打辛○○上開聯絡電話詢問其人所在位置後，雙方旋即碰面
    ，丙○○遂無償提供而轉讓禁藥甲基安非他命予辛○○。
  2.97年10月30日21時46分，辛○○以同上0000000000號行動電
    話撥打丙○○0000000000號行動電話（該SIM 卡置入其所有
    之不詳廠牌B 手機使用，本次聯絡門號均同），以「再兩個
    」為暗語，要求丙○○提供數量約可供施用2 次之禁藥甲基
    安非他命，丙○○應允，並約定在往常地點碰面。繼於同日
    22時22分許，辛○○撥打電話予丙○○表示欲出發，嗣於同
    日23時5 分許，辛○○撥打電話予丙○○表示已到達，丙○○旋即下樓在其位於華美西街租屋處樓下與辛○○碰面，並
    無償提供而轉讓禁藥第二級毒品甲基安非他命予辛○○。
三、查獲經過：
  (一)本案因內政部警政署保三總隊第一大隊掌握庚○○涉有販賣
    毒品甲基安非他命情資，乃報請本院核發通訊監察書，並於
    97年9 月3 日13時10分許，持本院核發之搜索票，前往庚○○位於臺中縣東勢鎮○○街2 號7 樓之5 之住處執行搜索，
    扣得庚○○向丙○○購買（上開二之(一)部分）後另行分裝之
    第二級毒品甲基安非他命合計16包【驗前總毛重34.30 公克
    ，驗餘淨重合計30.14 公克（依晶體色澤分為：編號A1 為
    透明晶體、驗餘淨重3.42公克、純度98﹪、依純度推估驗前
    純質淨重3.45公克；編號A2-A16為黃色晶體、驗餘淨重26
    .72 公克，編號A2純度96﹪、依純度推估編號A2-A16驗前純
    質淨重25.76 公克），及內含第二級毒品甲基安非他命包裝
    袋16只】。
  (二)庚○○遭查獲後，供出通訊監察譯文中所指毒品上手「大姊
    」即為丙○○，經員警再向本院聲請核發通訊監察書對丙○○所使用上開門號行動電話實施通訊監察，依通訊監察所得
    ，認丙○○確有販賣毒品嫌疑，乃於97年11月17日17時20分
    許，持本院核發之搜索票，分別前往丙○○位於臺中市西屯
    區○○○街○ 段333 號9 樓、臺中市○○○路○ 段232 號12
    樓之3 及臺中市○○○○街90巷3 號3 樓等3 處居所搜索，
    並在臺中市西屯區○○○街○ 段333 號9 樓查獲丙○○，並
    扣得其所有且供本件毒品交易聯絡所用之行動電話門號0000
    000000、0000000000號SIM 卡各1 張【其餘扣案之第一級
    毒品海洛因2 包（其中1 包起訴書誤載為葡萄糖）係丙○○
    欲供自己施用；沾有毒品海洛因之殘渣袋23只、空夾鏈袋
    86只，均為丙○○供施用（或預備供施用）毒品所用；現
    金9 萬2 千元為丙○○之生活費用，均與本案無關；GPLU
    S 廠牌手機1 支經查未供本件販賣或轉讓行為聯絡使用】。
四、案經內政部警政署保安警察第三總隊第一大隊、臺中縣警察
    局、臺中市警察局報告臺灣臺中地方法院檢察署檢察官偵查
    起訴。
    理    由
壹、證據能力：
一、被告於97年11月18日檢察官偵訊時之供述：
  (一)辯護意旨雖稱被告於97年11月18日偵訊時，因毒癮發作，精
    神狀況不佳，受此生理因素影響致無法為正常陳述，而為與
    事實不符之自白，應無證據能力等語。
  (二)按被告之自白，非出於強暴、脅迫、利誘、詐欺、疲勞訊問
    、違法羈押或其他不正之方法，且與事實相符者，得為證據
    。此項證據能力之限制，係以被告之自白必須出於其自由意
    志之發動，用以確保自白之任意性及真實性。是被告之自白
    需非本於自由意志之陳述，而係以使用足以影響被告自由意
    志之不正方法所取得，或係利用被告於意識不清等情形下所
    取得，始得認所取得之被告自白因欠缺任意性，不問其內容
    是否與事實相符，而認無證據能力（最高法院97年度台上字
    第2120號判決要旨參照）。又施用毒品之人，是否有因毒癮
    發作而影響其自白之任意性者，端視其於訊問過程中有無呈
    現涕泗縱流、意識不清等無法自主之徵狀，倘其並無前述生
    理狀態，且均能明瞭訊問者提問之意旨，亦切中問題應答，
    更能詳述相關案情之細節者，即難謂其自白非出於任意性。
    經查：
  1.被告於97年11月18日檢察官偵訊時之錄影光碟，因無法依一
    般電腦程式播放，經本院函請臺灣臺中地方法院檢察署提供
    正確之播放操作方式或說明無法播放之理由（見本院卷(一)第
    222 頁），據覆稱：疑因操作時機器當機，導致喪失讀取路
    徑，致無法讀取攝錄內容，有該署98年3 月31日中檢輝敦97
    偵27075 字第026919號函在卷可參（見本院卷(一)第244 頁）
    ，又證人即製作該偵訊筆錄之承辦書記官黃芹恩於本院審理
    中證稱：該次偵訊伊係依案件使用之順序，如常取出地檢署
    所採購供紀錄科使用之空白光碟片置於光碟機內，光碟片表
    面正常完好，訊問時經按照正常程序啟動錄音、錄影開關，
    電腦設備亦有顯示處於錄音、錄影之狀態，嗣後光碟片本身
    亦呈現業經錄音、錄影之磁軌，不知為何無法播放等語明確
    （見本院卷(二)第109 頁），足認該次偵訊確已依法踐行錄音
    、錄影程序，要難僅憑機器當機致喪失讀取路徑而無從勘驗
    光碟內容此非人為因素，遽認偵訊程序有何違法，先予敘明
    。
  2.證人即承辦本案並負責解送被告至臺灣臺中地方法院檢察署
    之內政部警政署保安警察隊第三總隊第一大隊員警己○○於
    本院審理中證稱：本件查獲被告後，有讓被告休息一晚，迄
    至翌日即97年11月18日上午才製作警詢筆錄，警詢過程中被
    告精神狀態正常，嗣於移送地檢署至脫離警方公權力掌握之
    期間，亦未發現被告有毒癮發作之跡象等語明確（見本院卷
    (二)第37-38 頁）。次關於被告於偵訊過程中之情形，業據證
    人黃芹恩於本院審理中證稱：本件被告於訊問過程中並未表
    示身體不適，回答時精神狀態正常，亦無精神不濟之情形，
    對檢察官之問題均能清楚認知，而未使檢察官需要反覆解釋
    問題之情形。又通常偵訊程序中，被告如有流鼻涕、發寒等
    疑似毒癮發作症狀，檢察官會先以時事問題確認被告能正常
    回答後，方會繼續進行案件之訊問，本件被告並未出現上述
    症狀。迄於訊畢令在場人在筆錄上簽名時，被告或辯護人亦
    未就筆錄記載內容提出增刪修改之請求等語明確（見本院卷
    (二)第109 頁反面-110頁），另證人即偵查中之選任辯護人洪
    松林律師證稱：當天伊於偵訊前即至地檢署等候，並當場讓
    被告簽署委任狀。被告自拘留室被提解至偵訊室間，伊見被
    告僅有疲憊之樣子。偵訊過程，伊坐在被告後方，雖無法目
    睹被告之臉部表情，然未見被告有拿衛生紙或以手、衣服擦
    拭鼻涕、眼淚之舉動，過程中被告亦無向伊或向檢察官表示
    身體不適而需暫停訊問之情形，被告對於檢察官之問題，均
    係有問有答，檢察官亦有提示卷附通訊監察譯文使被告回想
    記憶不清之案情。檢察官於訊問過程並未實施強暴、脅迫、
    利誘、詐欺等情事，筆錄之記載雖非一問一答，然均係如實
    記載被告供述之意思，且被告原先否認犯行，嗣後有坦承，
    伊有向檢察官提出具保之請求等語綦祥（見本院卷(二)第189-
    190 頁），堪認被告於上開偵訊過程中，顯無毒癮發作之徵
    兆，否則，檢察官或辯護人當無未察覺任何異樣而中止訊問
    之理。況被告果因毒癮發作致影響其自由意識，又豈有始終
    未向全程在場之辯護人反應此事，並容任自己違反自由意志
    為不實自白之理？
  3.再細察被告上開偵訊供述之內容（見偵字第27075 卷第11-1
    4 頁），其先就自己施用毒品海洛因、甲基安非他命之情節
    應答如流，繼而則依檢察官所提示其與庚○○間之通訊監察
    譯文，確認渠等之通話內容，並詳細解釋所涉暗語代表之含
    意，復先為否認犯罪之辯解，經檢察官再以譯文內容質疑後
    ，始坦承有販賣毒品甲基安非他命予庚○○，其後更供出其
    向辛○○購買毒品甲基安非他命之交易情節（筆錄所載「蔡
    聿峰」，應係被告對辛○○之姓名記載有誤，實即為同一人
    ，見本院卷(二)第119 頁），觀其前後所述情詞具體明確，並
    無含糊混淆、答非所問之情事，且由最初之否認至閱覽卷證
    後坦承有販賣情事，應訊態度之轉折，亦屬合理，足徵上開
    偵查中之供述（含自白）均係出於被告之自由意志，辯護意
    旨認被告因毒癮發作致影響其自白之任意性云云，尚難憑採
    。至被告於同日22時20分許因羈押而解送至臺灣臺中看守所
    時，雖有惡寒、噁心、嘔吐、全身酸痛之毒癮發作現象，且
    經該所特約醫師給予藥物治療，固有臺灣臺中看守所98 年4
    月9 日中所衛字第0980001685號函暨所附收容人內外傷紀錄
    表附卷可參（見本院卷(二)第97-98 頁），然此時距離被告接
    受偵訊之時間（同日16時03分許起至16時57分止），相隔長
    達5 小時之久，被告於接受偵訊時復無毒癮發作之徵兆業如
    上述，自難以事後始出現之毒癮發作情狀遽為有利被告之認
    定。故其於97年11月18日偵查中之自白，應具有證據能力。
二、被告於97年12月2 日警詢、偵查供述之證據能力：
  (一)辯護意旨稱：被告於97年12月2 日為警借提前往臺中市警察
    局詢問時，為警告知如配合承認販毒情事，且供出毒品來源
    供警方查緝，所涉犯罪即可「解套」，被告誤信其詞，乃配
    合為不實之自白，當時被告之男友戊○○亦在場，故該自白
    係受員警利誘、詐欺所得而無證據能力。嗣於同日經解返臺
    灣臺中地方法院檢察署經檢察官訊問時，心理上仍延續警詢
    時所受之利誘、詐欺致生之壓力狀態而為不實之自白，該自
    白亦無證據能力云云。
  (二)惟查：
  1.按實施刑事訴訟程序之公務員，就該管案件，應於被告有利
    及不利之情形，一律注意，刑事訴訟法第2 條第1 項定有明
    文。次按訊問、詢問被告應出以懇切之態度，不得用強暴、
    脅迫、利誘、詐欺、疲勞訊問或其他不正之方法，刑事訴訟
    法第98條、第100 條之2 固定有明文，然職司訊問、詢問之
    公務人員，於訊問、詢問之際，告知法律規定，曉以法律上
    利害關係，適與刑事訴訟法第187 條關於證人具結、作證前
    ，應告知其據實陳述義務與違反義務之處罰規定精神，同其
    旨趣，均在促使受訊（詢）問人知所行止，以防免其虛偽陳
    述，誤導偵查、審判機關，致使國家刑罰權陷於誤用或濫用
    之危險，要與影響自由陳述意志之不正方法，迥不相牟（最
    高法院95年度台上字第5741號判決要旨參照）。再者，檢察
    機關與調查機關（警察機關）各有所司，被告在檢察官訊問
    時承認犯行，是否屬非任意性之自白，端視該自白是否係出
    於被告自由意思之發動而定，與調查人員（司法警察）先前
    是否曾以不正方法使被告為非任意性之自白，並無必然之關
    聯。況被告縱有受來自於調查人員（司法警察）之不當行為
    及被告於該次訊問所處之環境等外在因素，一旦訊問之人及
    所處之環境改變，妨害被告意思自由之外在因素消失，被告
    之意思自由自然隨之回復。倘無具體明確之證據，足以證明
    被告所受自由意思之非任意性狀態確已延續至其後應訊之時
    ，自不能以主觀推測之詞，遽認其於嗣後偵查中應訊時仍受
    有影響（最高法院95年度台上字第4484號判決要旨亦揭櫫甚
    明）。
  2.證人即97年12月2 日負責製作被告警詢筆錄之臺中市警察局
    刑警大隊員警乙○○於本院審理中證稱：本案係由保安警察
    隊第三總隊主辦，伊單位負責協辦。97年12月2 日係保安警
    察隊第三總隊第一大隊員警己○○報請檢察官借提並解送被
    告至臺中市警察局，由伊負責製作警詢筆錄，欲就先前所查
    獲被告販毒對象之陳述內容，向被告確認案情。當天因人力
    不足，故由伊一人負責詢問及製作筆錄，製作筆錄前，被告
    係由員警己○○看管，伊並未與被告交談。嗣於詢問之後半
    段，伊僅詢問被告是否願意供出毒品來源等語在卷（見本院
    卷(二)第33頁反面-34 頁），又證人即97年12月2 日負責解送
    被告前往臺中市警察局之員警己○○於本院審理中證稱：當
    天係經報請檢察官核發提票將被告提解至臺灣臺中地方法院
    檢察署法警室，伊與同事許欽程自法警室解送被告前往臺中
    市警察局製作筆錄。解送過程中，伊曾告知被告如主動供出
    毒品來源並因而查獲，依法可獲得減刑，當時被告保持沈默
    ，並未回答。俟到達警局後，伊再次詢問被告是否考慮供出
    毒品來源，被告答稱知悉綽號「泥鰍（台語）」之人有販賣
    毒品海洛因，住居地點在臺中市○○路、三光街鐵路地下道
    附近，願帶同員警前往查緝，故伊與同事遂先將被告帶往被
    告所述地點附近，惟被告無法確認綽號「泥鰍（台語）」之
    正確地址，遂返回臺中市警察局由該局員警對被告製作筆錄
    。筆錄製作完畢，被告表示欲聯絡男友戊○○到場處理租屋
    處物品，伊遂出借自己之手機予被告聯絡戊○○，嗣戊○○
    於傍晚時到達臺中市警察局，伊有向被告及戊○○表示，如
    戊○○知悉被告之毒品來源，亦可提供予警方，並交付伊本
    人名片予戊○○，然此後戊○○未再與伊聯繫。伊未曾表示
    被告可因供出毒品來源而「解套」等語明確（見本院卷(二)第
    35 -37頁）；再證人戊○○則證稱：97年12月2 日16、17時
    許，伊接到丙○○電話，要伊前往臺中市警察局，電話中並
    未表示有何事情，伊約於19、20時抵達，當時有員警己○○
    、乙○○等多名員警在場，其中1 名員警（伊忘記係何人）
    稱被告有事找伊，伊遂進入廁所內與被告交談，被告表示希
    望伊幫忙把毒品上線找出來，然伊回答伊又不認識上線要如
    何找，且需要時間，伊與被告出廁所後，又有1 名員警（伊
    忘記係何人）表示如交出上線亦需有一定之毒品數量，且會
    再製作1 份筆錄，伊旋即向其中1 名員警即己○○索討名片
    後（該名片於本院準備程序時，發覺戊○○在旁聽，經其同
    意提出附卷，見本院卷(一)第95頁反面、97頁），遂與員警、
    被告一起搭乘電梯下樓，各自離開警局。就伊之記憶，上開
    過程並無任何員警向伊或被告表示「如供出毒品來源，案件
    即可解套」之類的話等語明確（見本院卷(二)第39頁）。
  3.是依上開3 名證人所述情節可知，被告之男友戊○○於97年
    12 月2日到達臺中市警察局時，被告之警詢筆錄業已製作完
    畢，是辯護意旨指稱被告曾遭員警以可「解套」等字眼予以
    利誘，致其嗣後接受警詢時為不實自白，且戊○○均有在場
    聽聞乙節，要與事實不符。又犯販賣毒品之罪者，供出毒品
    來源，可獲減刑或免除其刑之寬典，此為毒品危害防制條例
    第17條（修正後為同條第1 項）所明文，是員警己○○詢問
    被告有無意願供出毒品來源，乃曉以法律上利害關係，使被
    告得權衡考量利弊得失後，依其自由意志陳述，要非屬利誘
    之不正方法。故被告於上開警詢中之供述（含自白）自有證
    據能力。
  4.再被告於警詢前既未受員警之利誘已如前述，是辯護人指稱
    被告於同日偵查中亦延續遭利誘之心理狀態而為不實自白云
    云，已無可採。況檢察官於該次偵訊中，並無訊問被告有無
    意願供出毒品來源，俟檢察官於末了訊問被告有無其他陳述
    時，被告亦僅供稱「希望可以不要羈押」，隻字未提其願供
    出毒品來源等攸關所稱期獲「解套」之相關案情（見偵字第
    27075 號卷第94-95 頁），本院復查無具體明確之證據，可
    認被告於上開偵訊時，有何客觀情狀使被告有受利誘致自由
    意思處於非任意性之狀態，辯護意旨所指上情，要屬無據，
    是被告於上開偵查中之自白，應有證據能力。
三、證人庚○○、甲○○、壬○○及辛○○於偵查證述之證據能
    力：
  (一)按被告以外之人於偵查中向檢察官所為陳述，除顯有不可信
    之情況者外，得為證據，刑事訴訟法第159 條之1 第2 項定
    有明文。又上開規定乃現行法對於傳聞法則之例外所建構之
    證據容許範圍之一，依其文義及立法意旨，尚無由限縮解釋
    為檢察官於訊問被告以外之人）含共同被告、共犯、被害人
    、證人等）之程式，須經給予被告或其辯護人對該被告以外
    之人行使反對詰問權之機會者，其陳述始有證據能力之可言
    。所謂「顯有不可信之情況」，應審酌被告以外之人於陳述
    時之外在環境及情況，例如陳述時之心理狀況、有無受到外
    力干擾等，以為判斷之依據。偵查中檢察官訊問證人，旨在
    蒐集被告之犯罪證據，以確認被告嫌疑之有無及內容，與審
    判中透過當事人之攻防，經由詰問程式調查證人以認定事實
    之性質及目的有別。偵查中辯護人僅有在場權及陳述意見權
    ，並無詰問證人之權利，此觀刑事訴訟法第245 條第2 項前
    段之規定甚明。又同法第248 條第1 項係規定檢察官「訊問
    證人時，如被告在場者，被告得親自詰問」，故祇要被告在
    場而未經檢察官任意禁止者，即屬已賦予其得詰問證人之機
    會，被告是否親自詰問，在所不問；同條第2 項前段規定「
    預料證人於審判時不能訊問者，應命被告在場」，就訊問證
    人時應否命被告在場，則委之於檢察官之判斷。凡此，均尚
    難謂係檢察官訊問證人之程式必須傳喚被告使其得以在場之
    規定。故偵查中檢察官訊問證人，雖未經被告親自詰問，或
    因被告不在場而未給予其詰問之機會者，該證人所為之陳述
    ，並非所謂之「顯有不可信之情況」，而得據以排除其證據
    能力。惟上開偵查中之陳述因未經被告詰問，此項詰問權之
    欠缺，除有刑事訴訟法第159 條之3 各款情形外，非不得於
    審判中由被告行使已補正，而完足為經合法調查之證據（最
    高法院97年度台上字第1653號、98年度台上字第367 號判決
    意旨參照）。
  (二)查本院於審理中業經傳喚證人庚○○、甲○○、壬○○及辛○○接受檢辯雙方之交互詰問，自屬已保障被告對上開證人
    先前證詞之反對詰問權。且按刑事訴訟法第159 條之1 第2
    項關於被告以外之人於偵查中陳述之傳聞法則例外，僅於例
    外顯有不可信之情況，始否定其為證據。故使用此項證據者
    ，無庸就該例外之不存在先為舉證，而反對使用者，則應就
    其主張有此例外之情形為「釋明」（最高法院97年度台上字
    第2984號判決意旨參照）。被告或辯護人並未釋明證人庚○○、甲○○、壬○○及辛○○於偵查中證述有何「顯有不可
    信之情況」，並於審理中陳明同意具有證據能力（見本院卷
    (二)第193 頁），本院亦查無相關證據可認檢察官有何違法取
    證情形，故上開證人於偵查中經具結所為之證述，應均有證
    據能力。
四、證人甲○○警詢陳述之證據能力：
  (一)按被告以外之人（包括證人、鑑定人、告訴人、被害人及共
    同被告等）於檢察事務官、司法警察官或司法警察調查中所
    為之陳述，與審判中不符時，其先前之陳述具有較可信之特
    別情況，且為證明犯罪事實存否所必要者，得為證據，刑事
    訴訟法第159 條之2 定有明文。是以被告以外之人於審判外
    之言詞或書面，即屬傳聞證據，由於有悖法院直接審理及言
    詞審理之精神，妨礙當事人之反對詰問權，影響程式正義之
    實現，除法律別有規定外（例如刑事訴訟法第159 條之2）
    ，原則上不具證據能力。又刑事訴訟法第159 條之2 所謂「
    前後陳述不符」之要件，應就前後階段之陳述進行整體判斷
    ，以決定其間是否具有實質性差異，而所謂「較可信之特別
    情況」之情，亦應就前後陳述時之各種外部情況進行比較，
    以資決定何者外部情況具有可信性，若陳述係在特別可信之
    情況所為，則虛偽陳述之危險性即不高，雖係審判外陳述，
    或未經被告反對詰問，仍得承認其有證據能力。又所謂外部
    情況認定之情形，例如：一時間之間隔；陳述人先前陳述是
    在記憶新的情況下直接作成，一般與事實較相近，事後可能
    因陳述人對被告有所顧忌或同情，因而在被告面前較不願陳
    述不利被告之事實。二有意識的迴避；由於先前陳述時被告
    未在場，是陳述人直接面對詢問警員所為陳述較為坦然；事
    後可能因陳述人對被告有所顧忌或同情，因而在被告面前較
    不願陳述不利被告之事實。三受外力干擾：陳述人單獨面對
    檢察事務官或司法警察（官）所為之陳述，程度上較少會受
    到強暴、脅迫、詐欺、利誘或收買等外力之影響，其陳述較
    趨於真實，若被告在庭或有其他成員參與旁聽時，陳述人可
    能會本能的作出迴避對被告不利之證述，或因不想生事乃虛
    構事實而為陳述。四事後串謀：目擊證人對警察描述所目賭
    情形，因較無時間或動機去編造事實，客觀上亦較難認與被
    告間有勾串情事，其陳述具有較可信性，但事後因特殊關係
    ，雙方可能因串謀而統一口徑，或事後情況變化，兩者從原
    先敵對關係變成現在友好關係等情，其陳述即易偏離事實而
    較不可信。五警詢或檢察事務官偵查時，有無辯護人、代理
    人或親友在場：如有上開親誼之人在場，自可期待證人為自
    由從容之陳述，其證言之可信度自較高。六警詢或檢察事務
    官所作之偵查筆錄記載是否完整：如上開筆錄對於犯罪構成
    要件、犯罪態樣、加重減輕事由或起訴合法要件等事實或情
    況，均翔實記載完整，自可推定證人之陳述，與事實較為相
    近，而可信為真實。法院除審酌上列因素綜合判斷外，亦應
    細究陳述人問答態度、表情與舉動之變化，此一要件係屬訴
    訟法事實之證明，以自由證明為已足。是若被告以外之人於
    審判外之陳述，係在特別可信之情況下所為，則虛偽陳述之
    危險性即不高，雖係審判外陳述，或未經被告反對詰問，仍
    得承認具有證據能力。
  (二)辯護人雖認證人甲○○於警詢證述為審判外陳述，而無證據
    能力云云，然查，關於犯罪(二)之1.部分被告販賣毒品海洛因
    之價金，證人甲○○於警詢中證稱：97年11月11日係以2 千
    元向被告購買毒品海洛因等語（見偵字第27075 號卷第167
    頁），惟於本院審理中改證稱：伊係買半錢的一半即4 分之
    一錢之毒品海洛因，價格為8 千元（見本院卷(二)第113 頁）
    ，核與警詢中證稱情節不符，本院審酌證人甲○○接受警詢
    時（97年12月16日）距離案發時間（97年11月11日）相隔僅
    有1 個月，且警詢時已閱覽卷附通訊監察譯文內容（此經甲○○證稱無訛，見本院卷(二)第111 頁反面），對於交易情節
    及實際通話之內容，記憶顯較清晰。參酌證人甲○○於本院
    審理中，針對通訊監察譯文內容解析交易細節時，顯露未能
    十分確定之態度，並再三閱覽譯文（見本院卷(二)第112 頁）
    ，嗣更索性概略證稱：伊向被告購買2 次，1 次2 千元，1
    次8 千元等語（見本院卷(二)第112 頁反面），而所稱價金為
    8 千元之交易，當屬甲○○始終證述一致之97年11月13日之
    部分（即犯罪事實(二)之2.），足認其於本院審理中對於2 次
    交易情節之記憶已有混淆。又證人甲○○證稱：伊於警詢中
    所述均屬實在，並未誣陷被告（見本院卷(二)第111 頁反面）
    ，足認其警詢之陳述具有任意性無疑。故證人甲○○於警詢
    中之證述，客觀上應具有較可信之特別情況，依上開說明，
    自有證據能力。
五、其餘證人庚○○、壬○○、辛○○於警詢之證述，均屬被告
    以外之人於審判外所為之言詞陳述，經核尚無刑事訴訟法第
    159 條之2 所指傳聞例外之情形，復經辯護人於本院審理時
    指稱無證據能力（見本院卷(二)第193 頁），自均無證據能力
    。
六、按電話監聽譯文（通訊監察譯文），僅屬依據監聽錄音結果
    予以翻譯之文字，固具文書證據之外觀，但實際上仍應認監
    聽所得之錄音帶，始屬調查犯罪所得之證物，乃刑事訴訟法
    第165 條之1 第2 項所稱之新科技證物，如其蒐證程序合法
    ，且當事人已承認監聽錄音譯文之內容屬實，或對於該譯文
    內容並無爭執，而法院復已就該譯文依法踐行調查證據程序
    者，該監聽錄音之譯文即與播放錄音有同等價值，自有證據
    能力（最高法院98年度台上字第527 號判決意旨參照）。查
    本件係經保安警察總隊第一大隊就庚○○所使用門號000000
    0000號行動電話向本院聲請通訊監察書（97年度聲監字第68
    9 號、聲監續字第382 號）實施通訊監察，發覺被告涉有販
    賣毒品罪嫌，嗣再就被告所使用門號0000000000號行動電話
    向本院聲請通訊監察書（97年度聲監字第921 號、聲監續字
    第557 號）實施通訊監察，有本院通訊監察書、通訊監察譯
    文附卷可參（見偵字第21099 號影卷第32-34 頁、警卷(一)第
    12-14 頁、偵字第27075 號卷第58-63 頁、第116-128 頁、
    148 頁反面-1 55 頁、171-173 頁），而證人庚○○、壬○○、甲○○、辛○○於本院審理中均證稱卷附監聽錄音譯文
    係渠等與被告之通話內容（見本院卷(二)第42頁反面、83-85
    頁、113 頁、115- 118頁），被告及辯護人於本院審理中亦
    表示同意有證據能力（見本院卷(二)第193 頁反面），本院於
    審理時業已就上開通訊監察譯文依法提示被告及辯護人，踐
    行調查證據之程序，經核與監聽錄音具有相同之價值，自有
    證據能力。
七、被告及本案交易對象所使用行動電話之通聯紀錄應具有證據
    能力：
  (一)刑事訴訟法第159 條之4 規定，可作為證據之文書有：一除
    顯有不可信之情況外，公務員職務上製作之紀錄文書、證明
    文書。二除顯有不可信之情況外，從事業務之人於業務上或
    通常業務過程所須製作之紀錄文書、證明文書。三除前二款
    之情形外，其他於可信之特別情況下所製作之文書。而該法
    條第2 款所稱從事業務之人於業務上或通常業務過程所須製
    作之紀錄文書、證明文書，因係於通常業務過程不間斷、有
    規律而準確之記載，且大部分紀錄係完成於業務終了前後，
    無預見日後可能會被提供作為證據之不實登載動機，不實之
    可能性小，除非該等紀錄文書或證明文書有顯然不可信之情
    況，否則有承認其為證據之必要；因此，採取上開文書作為
    證據，應注意該文書之製作，是否係於例行性之業務過程中
    ，基於觀察或發現而當場或即時記載之特徵。
  (二)查本院所調取被告及本案毒品交易對象甲○○、壬○○、辛○○所使用之行動電話通聯紀錄（見本院卷(一)第155-174、1
    76-194、197-214頁及本院查詢通聯紀錄卷），本係由各家
    電信業者為計算電話通話費用，而以電信業者管控之電腦設
    備逐筆紀錄通話門號之通話日期、時間長短、通話對方門號
    （即發話方、受話方與發簡訊）、通話地點所在之最近基地
    台位置等。則上開門號通聯調閱查詢單及通聯紀錄，顯非為
    訴訟上之特定目的而製作，而係屬於通常業務過程中不間斷
    之規律性、機械性記載，自屬於從事業務之人於業務上或通
    常業務過程所須製作之紀錄文書，經查亦無顯不可信之情況
    ，故上開通聯紀錄自應具有證據能力。
八、按法院或檢察官得囑託醫院、學校或其他相當之機關、團體
    為鑑定，或審查他人之鑑定，並準用第203 條至第206 條之
    1 之規定（不包括第202 條囑託個人鑑定時應命鑑定人於鑑
    定前具結之規定），而鑑定之經過及其結果，應命鑑定人以
    言詞或書面報告，刑事訴訟法第208 條第1 項前段及第206
    條第1 項分別定有明文。另現行刑事訴訟法關於鑑定之規定
    ，除選任自然人充當鑑定人外，另設有囑託機關鑑定制度。
    依刑事訴訟法第198 條、第208 之規定，不論鑑定人或鑑定
    機關、團體，固均應由法院、審判長、受命法官或檢察官視
    具體個案之需要而為選任、囑託，並依同法第206 條之規定
    ，提出言詞或書面報告，始符合同法第159 條第1 項所定得
    作為證據之「法律有規定」之情形，否則所為之鑑定，仍屬
    傳聞證據。然於司法警察機關調查中之案件，為因應實務上
    ，或因量大、或有急迫之現實需求，併例行性當然有鑑定之
    必要者，例如毒品之種類與成分、尿液之毒品反應，或者槍
    、彈有無殺傷力等鑑定，基於檢察一體原則，得由該管檢察
    長對於轄區內之案件，以事前概括選任鑑定人或囑託鑑定機
    關、團體之方式，俾便轄區內之司法警察官、司法警察對於
    調查中之此類案件，得即時送請先前已選任之鑑定人或囑託
    之鑑定機關、團體實施鑑定，以求時效（見法務部92年9 月
    1 日法檢字第0920035083號函參照，刊載於法務部公報第
    312 期）。此種由檢察機關概括選任鑑定人或概括囑託鑑定
    機關、團體，再轉知司法警察官、司法警察於調查犯罪時參
    考辦理之作為，法無明文禁止，係為因應現行刑事訴訟法增
    訂傳聞法則及其例外規定之實務運作而為。此種由司法警察
    官、司法警察依檢察官所概括選任之鑑定人或囑託鑑定機關
    、團體所為之鑑定結果，與檢察官選任或囑託為鑑定者，性
    質上並無差異，同具有證據能力。又法律已原則規定為有證
    據能力者，倘為當事人所不爭執者，即無贅敘說明其為有證
    據能力之必要。本案卷附之內政部警政署刑事警察局所出具
    扣案毒品甲基安非他命之鑑定書、中山醫學大學附設醫院檢
    驗科藥物檢測中心、詮昕科技科技股份有限公司分別出具被
    告及證人甲○○、壬○○、辛○○之尿液檢驗報告，依據刑
    事訴訟法第159 條之立法理由及同法第206 條規定，復審酌
    毒品鑑定報告均係由專業機關人員本於其專業知識及儀器所
    作成，自具有證據能力。
九、另按被告以外之人於審判外之陳述，雖不符前4 條之規定，
    而經當事人於審判程式同意作為證據，法院審酌該言詞陳述
    或書面陳述作成時之情況，認為適當者，亦得為證據，刑事
    訴訟第159 條之5 分別定有明文。查本判決以下所引用其餘
    被告以外之人於審判外之書面陳述【如搜索扣押筆錄、搜索
    扣押目錄表、臺中市警察局、內政部警政署保安警察隊第三
    總隊第一大隊函（本院函詢有無破獲上手）、員警己○○依
    本院指揮（依調度司法警察條例第1 條規定，法院於辦理刑
    事案件時，有指揮司法警察官、命令司法警察之權）在電子
    地圖標示之相對位置圖及代號對照表】，而不符合刑事訴訟
    法第159 條之1 至之159 條之4 之規定者，業經本院傳喚證
    人己○○到庭證述製作之經過（見本院卷(二)第191 頁），上
    開證據於審理時復當庭提示而為合法之調查，公訴人、被告
    及辯護人均同意作為證據（見本院卷(二)第193 頁反面），復
    經本院審酌前開證據作成或取得之狀況，並無非法或不當取
    證之情事，復亦查無有何顯不可信之情況，自均有證據能力
    。
十、末按關於非供述證據之物證，或以科學、機械之方式，對於
    當時狀況所為忠實且正確之記錄，性質上並非供述證據，均
    應無傳聞法則規定之適用；如該非供述證據非出於違法取得
    ，並以依法踐行調查程序，即不能謂無證據能力（最高法院
    97年度台上字第1401號、6153號判決要旨參照）。本件在庚○○住處扣得之第二級毒甲基安非他命、在被告位於上開華
    美西街租屋處扣得之SIM 卡2 張，乃員警分別持本院搜索票
    ，經執行合法搜索扣押程序所得之物證，有本院97年度聲搜
    字第3929號、97年度聲搜字第4863號搜索票、內政部警政署
    保安警察第三總隊第一大隊、搜索扣押筆錄、搜索扣押目錄
    表附卷可參（見偵字第21099 號卷第10-13 頁、偵字第2702
    5 號卷第23-28 頁），乃非供述證據；又卷附扣案毒品之照
    片（見偵字第21099 號卷第16頁反面）、員警己○○前往被
    告居所、本案販賣毒品交易地點及基地台位置等處所拍攝之
    外觀照片（見本院卷(二)第173-186 頁），乃員警以相機機器
    之功能作用，攝錄扣案毒品、各該地點建築物之實物形貌所
    形成之圖像，不含有人類意思表達之供述要素，所拍攝內容
    現實情狀之一致性，係透過機械原理加以還原，並無人對現
    實情形之記憶、知覺經常可能發生之誤差（如知覺之主觀性
    及記憶隨時間推移而發生變化、遺忘等），故上開照片亦屬
    非供述證據，並無傳聞法則之適用至明（最高法院97年度台
    上字第3854號判決要旨要旨參照），又被告及辯護人均未爭
    執員警有何違法取得上開物證之情形（亦均同意具有證據能
    力，見本院卷(二)第193 頁反面），復經本院於審理中踐行調
    查程序，自均有證據能力。
貳、有罪部分：
一、訊據被告矢口否認有何販賣第一級、第二級毒品及轉讓禁藥
    之犯行，茲就各次犯行被告所執辯解分述如下：
  犯罪事實(一)部分，辯稱：庚○○雖於97年8 月31日電話中詢
    問伊有無管道可找到品質較佳之毒品甲基安非他命，嗣因得
    知友人處有貨，並聯絡該友人及庚○○前來伊位於梅川西路
    之住處試用，庚○○雖有前來，然因該名欲提供毒品之友人
    未依約到場，故實際上並無試用云云。
  犯罪事實(二)之1.部分，辯稱：甲○○係要求伊「撥」即原價
    轉讓價值2,000 元之毒品甲基安非他命，惟因被告並無存貨
    而未碰面，且該次通話並未提及毒品海洛因；犯罪事實(二)之
    2.部分，伊與甲○○本約定欲合資購買毒品，嗣因甲○○身
    上僅餘1,000 元，且需留用供支付車輛油錢而作罷云云。
  犯罪事實(三)之1.部分，辯稱：伊與壬○○係約定欲合資購買
    毒品，然碰面後，壬○○始表示現金不足而未實際合資購買
    ；犯罪事實(三)之2.部分，先以書狀辯稱：壬○○係要求被告
    原價轉讓（即「撥」）1 錢之毒品甲基安非他命，惟因被告
    並無存貨而未交易（見本院卷(一)第78頁反面），又於本院審
    理中改稱：伊與壬○○欲合資向他人購買1 錢之甲基安非他
    命，伊當時在忙，壬○○無法等待即離開（見本院卷(二)第19
    6 頁）；犯罪事實(三)之3.部分，辯稱：壬○○與伊約定欲合
    資購買毒品，且壬○○表示待訪友後再行聯絡，嗣則未再聯
    絡；犯罪事實(三)之4.、5.部分，辯稱：伊與壬○○係合資向
    他人購買毒品，且依約取回各自分得之毒品數量後，因被告
    給錯數量，壬○○乃要求被告補足數量云云；犯罪事實(三)之
    6.部分，辯稱：壬○○請伊聯絡藥頭欲購買毒品海洛因，嗣
    壬○○雖有前來，然藥頭未依約到場云云；犯罪事實(三)之7.
    部分，辯稱：伊與壬○○本欲合資購買毒品，嗣壬○○並未
    前來云云；犯罪事實(三)之8.部分，先以書狀辯稱：伊與壬○○約定欲合資購買毒品，然因被告人在豐原，而與壬○○約
    定地點有誤，故雙方並未碰面（見本院卷(一)第79頁），嗣於
    本院審理中改稱：伊請朋友「阿文」前往加油站帶壬○○，
    然「阿文」沒有遇到壬○○云云（見本院卷(二)第197頁）。
  犯罪事實(四)之1.部分，辯稱：辛○○係要求被告原價轉讓毒
    品海洛因，且因辛○○欲南下高雄，故待其返回中部後再交
    貨，然辛○○未再聯絡而未實際交付云云；犯罪事實(四)之2.
    3.部分，辯稱：辛○○因得悉有人拿毒品樣本予伊而要求試
    用，然因伊業將該毒品樣本施用完畢而無法交付辛○○，電
    話中伊僅係隨口敷衍云云；犯罪事實(四)之4.部分，辯稱：辛○○與伊約定欲合資向他人購買毒品，且辛○○表示欲先向
    友人借款，嗣因辛○○未再來電聯絡而未成云云；犯罪事實
    (五)之轉讓禁藥部分，辯稱：辛○○確有來電請求伊轉讓甲基
    安非他命，然(五)之1.部分業遭伊拒絕，雙方碰面時，伊僅將
    辛○○先前託伊寄賣之紅寶石返還；(五)之2.部分則因伊手頭
    並無甲基安非他命，故均未有轉讓行為云云。
二、惟查：
  (一)犯罪事實二之(一)即交易對象為庚○○部分：
  1.被告販賣毒品甲基安非他命予庚○○之交易情節，業據證人
    庚○○於偵查、本院審理中證稱：伊與被告於97年8 月31日
    之通話中，係討論毒品甲基安非他命之行情，被告表示現在
    市面上品質較好之毒品甲基安非他命（即譯文之「咖啡豆」
    ）1 兩（即譯文之「一杯」）價格約12萬元（即譯文之「一
    百二十」，品質稍差者則1 兩價格約10萬元（即譯文之「一
    百」，並表示如有毒品到貨之消息再通知伊。嗣於9月1日被
    告即撥打電話予伊表示毒品已到貨，伊遂於同日23時許，前
    往被告位於梅川西路租屋處交易，被告當場交付伊重量約1
    兩之毒品甲基安非他命，伊亦交付價金10萬元予被告，伊為
    警查獲所扣得之毒品甲基安非他命即為向被告所購買等語綦
    詳（見偵字第27075號卷第208頁、本院卷(二)第41-43頁），
    並有被告與庚○○之通訊監察譯文附卷可參（見警卷(一)第
    12-14頁），復有員警在庚○○位於臺中縣東勢鎮○○街2號
    7樓之5搜索起獲之結晶16包扣案可佐（毒品照片見警卷(一)第
    16頁反面）。而扣案之結晶16包，經送請內政部警政署刑事
    警察局鑑定結果，確屬第二級毒品甲基安非他命【驗前總毛
    重34.30公克，驗餘淨重合計30.14公克（依晶體色澤分為：
    編號A1為透明晶體、驗餘淨重3.42公克、純度98﹪、依純度
    推估驗前純質淨重3.45公克；編號A2-A16為黃色晶體、驗餘
    淨重26.72公克，編號A2純度96﹪、依純度推估編號A2-A16
    驗前純質淨重25.76公克），及內含之第二級毒品甲基安非
    他命包裝袋16只】，亦有內政部警政署刑事警察局97 年9月
    18日刑鑑字第0970134387號鑑定書附卷可按（見偵字第2109
    9號卷第142頁反面）。
  2.雖證人庚○○曾於97年9 月3 日偵查中證稱：扣案之第二級
    毒品甲基安非他命，係同年9 月1 日下午2 時，張暐昱主動
    前來伊位於臺中縣東勢鎮住處兜售，伊遂以5 萬元購買向張
    暐昱購買，雙方事先並未以電話聯繫云云（見偵字第21099
    號影卷第18頁），然證人庚○○於本院審理中對此加以澄清
    證稱：伊當時不敢供出真正之毒品來源，故訛稱係同樣住居
    於東勢之張暐昱為毒品上手等語明確（見本院卷(二)第41頁反
    面），參酌毒品販賣之交易金額動輒上萬元，且為躲避檢警
    查緝，故買賣雙方對於毒品交易之時間、地點及方式事先無
    不再三聯繫，鮮有毒販逕持價值高達5 萬元之毒品親自登門
    向他人兜售之情，堪認證人庚○○前揭證稱其與張暐昱間之
    交易情節，顯非事實。另庚○○亦因涉販賣第二級毒品罪嫌
    為警查獲，其因慌亂、緊張致未於第一時間供出毒品來源之
    實情，尚稱合理，惟其於嗣後之偵查及本院審理中就其與被
    告間之毒品交易情節證述已趨一致，復核與卷附通訊監察譯
    文內容相符，自不得遽認其證詞全無可採。辯護意旨認其證
    詞前後不符，令人存疑云云，尚屬無稽。
  3.再被告於97年11月18日偵查中，已坦承有販賣毒品甲基安非
    他命予庚○○1 次等語（見偵字第27075 號卷第10頁），雖
    被告所供稱之交易地點（庚○○位於東勢之住處）及價金（
    12萬元），經核與證人庚○○所述不符，然被告於本院審理
    中已供認庚○○於98年9 月1 日晚上確有到伊住處（見本院
    卷(二)第195 頁），再依被告所使用0000000000號行動電話通
    聯紀錄所顯示之基地台位置，被告於97年9 月1 日下午至晚
    上均未有至臺中縣東勢地區活動之情形（見本院卷(一)第181-
    182頁），足認渠等交易地點係在被告位於臺中市○○○路○
    段232號12 樓之居所，要無疑義。另依卷附被告與庚○○之
    通訊監察譯文所示「被告（B）：有比較好的，我會拿給你
    啦！因為我有去看一組，那個太高了啦！被告：一杯多少你
    知道嗎？庚○○（A）：多少？被告：一百二十吶。‧‧‧
    ‧‧‧你看我要喝就要一百二啊！啊要作生意的，要賣的。
    哦唬我就不敢進那個‧‧‧‧‧‧。被告：嘿呀那組報的比
    較軟。庚○○：等姐仔的消息看看‧‧‧‧‧‧被告：那組
    一杯一百這樣子。庚○○：喲。沒關係‧‧‧‧‧‧」（見
    警卷(一)第13頁），顯見被告抱怨最近市面品質較佳之甲基安
    非他命售價過高，如係供自己施用尚可，惟欲供販賣恐利潤
    有限（暗語為「要作生意的，要賣的，我就不敢進那個」）
    ，並表示如有價格為1兩10萬元（暗語為「一杯一百」）之
    甲基安非他命再通知庚○○購買，益徵證人庚○○證稱之價
    金10萬元，方符事實。復參酌刑事實務所見之毒品買賣交易
    習慣，欲販賣之毒品倘尚未在毒販之持有狀態中，當無使買
    方約定碰面交易而徒增遭查緝風險之理，是被告空言辯稱當
    天因提供毒品甲基安非他命之友人並未依約前來，故未有實
    際交易云云，無非飾卸之詞，委無可採。
  (二)犯罪事實二之(二)即交易對象為甲○○部分：
  1.被告販賣第一級毒品海洛因、第二級毒品甲基安非他命予甲○○之交易情節，業據證人甲○○於警詢、偵查中證稱：伊
    於97年11月11日22時35分許與被告之通話中，「同款」、「
    二張」係指價值2 千元之毒品海洛因，「公的」則為毒品甲
    基安非他命，然被告表示手頭上並無存貨，故該次未購得毒
    品甲基安非他命。俟通話後約15分鐘，伊即在被告位於華美
    西街附近即文心路與華美西街交岔路口之「7-11」超商附近
    ，以2 千元向被告購買毒品海洛因1 包，雙方各自交付毒品
    與價金；另同年11月13日15時59分、16時06分伊與被告通話
    中，「四一」是指購買重約4 分之1 錢之毒品海洛因，「二
    張」、「片子」則指購買價值2 千元之毒品甲基安非他命，
    然當天關於毒品甲基安非他命部分，伊僅購買1 千元。俟通
    話後約15分鐘，伊亦在文心路與華美西街交岔路口之路邊與
    被告碰面交易，雙方各自交付毒品（含海洛因、甲基安非他
    命）及合計8千元之價金予對方等語在卷（見偵字第27075號
    卷第167頁、178-179頁），並於本院審理中證稱：97年11月
    13日15時59分，伊於電話中先向被告詢問「相同那裡嗎？」
    是指同前之交易地點即文心路與華美西街交岔路口之「7-11
    」超商前。「平常的一半」、「四一」都是指半錢的一半即
    4分之1錢的毒品海洛因。「片子」、「也順便弄個二張」則
    指購買價值2千元之毒品甲基安非他命。嗣於同日16時06 分
    許伊與被告通話中，伊問被告「哎，你那個是怎麼算？」，
    是問4分之1錢的毒品海洛因價格為何，經被告報價「七千」
    後，因伊需保留現金加油，最後僅購買價格1千元之毒品甲
    基安非他命，故當天之交易金額合計為8千元，伊有當場交
    付被告等語明確（見本院卷(二)第113頁反面），並有被告與
    甲○○間之通訊監察譯文在卷可稽（見偵字第27075號卷第
    171- 173頁）。
  2.雖證人甲○○於本院審理中，就97年11月11日之交易情節翻
    異前詞改稱：97年11月11日係購買價值8 千元，因被告賣4
    分之1 錢重之毒品海洛因即為此一價格，且被告稱甲基安非
    他命要等，故當天實際上未購買甲基安非他命云云（見本院
    卷(二)第113 頁），然證人甲○○於同次審理中已先證稱：伊
    向被告購買毒品之次數為2 次，伊記得1 次價金為2 千元，
    1 次價金為8 千元等語（見本院卷(二)第112 頁反面），經核
    與其先前於警詢、偵查所述交易金額一致。再檢視卷附通訊
    監察譯文內容，甲○○與被告於97年11月11日通話中並無一
    語提及與數字「8」有關之字眼（見偵字第27075號卷第171
    頁），復對照同年11月13日之譯文內容，甲○○尚須詢問被
    告關於海洛因之計價方式，堪認甲○○並無以固定價格向被
    告購買毒品海洛因之習慣，且即便甲○○歷來購買之毒品海
    洛因數量均相同，然因毒品之市場價格隨時均有變化，被告
    亦需依販入之成本調整價格，未必每次均以相同之價格出售
    （否則甲○○即無庸於97年11月13日16時6分許之通話中，
    特加詢問被告毒品海洛因之價格怎麼算）。參酌證人甲○○
    於審理中又澄清稱：伊只確定97年11月11日譯文所載「二張
    」是指2千元，當日實際購買之金額伊忘記了等語明確（見
    本院卷(二)第113頁），故證人甲○○於本院所審理中所稱被
    告販賣4分之1錢之毒品海洛因價格均為8千元乙節，應係其
    記憶不清所致，要非事實。
  3.被告雖辯稱：97年11月11日伊與甲○○之通話中所稱之毒品
    種類係甲基安非他命，並非海洛因云云，然依渠等通訊監察
    譯文所示（見偵字第27075 號卷第171 頁），甲○○係先詢
    問被告有無「同款」之毒品，嗣則又詢問有無「公的」即毒
    品甲基安非他命，堪認「同款」絕非甲基安非他命，故甲○○證稱「同款」係指毒品海洛因，應足信實。被告此部分辯
    解，亦無可採。
  (三)交易對象為壬○○（綽號「鬍鬚」）部分：
  1.犯罪事實二之(三)之1.部分：
  (1)97年10月29日被告與壬○○之交易情節，業據證人壬○○於
    偵查及本院審理中證稱：97年10月29日15時19分許，伊與被
    告之通話中所稱「兩萬五」，係指以2 萬5 千元向被告購買
    1 錢之毒品海洛因，並請被告讓伊賒欠價金，故當天僅支付
    1 萬5 千元。同日16時10分又以「電腦」、「二塊」表示向
    被告購買價值2 千元、重量約0.3 公克之毒品甲基安非他命
    ，俟同日16時34分許，伊到達被告位於華美西街之住處樓下
    後雙方碰面交易。故該日係同時以2 萬5 千元購買重量約1
    錢之毒品海洛因及以2 千元購買重約0.3 公克之毒品甲基安
    非他命。伊當日實際交付被告價金1 萬7 千元，被告交付毒
    品海洛因、甲基安非他命予伊，至所積欠之毒品海洛因價金
    餘款1 萬元嗣後業已清償，因被告不可能讓伊積欠太久等語
    明確（見偵字第27075 號卷第134-135 頁、本院卷(二)第83頁
    ），並有此部分通訊監察譯文附卷可參（見同上偵卷第116-
    117 頁）。
  (2)再壬○○與被告於97年10月29日16時34分通話時，其行動電
    話所使用之基地台位址「臺中市北區○○○○街32之3 號」
    與被告位於「台中市西屯區○○○街○ 段333 號9 樓之7 」
    住處，相距僅數百公尺（依電子地圖比例尺約略概算），有
    通聯紀錄、員警己○○在電子地圖所標示之相對位置圖、代
    號對照表及現場照片在卷可稽（見本院函查通聯紀錄卷第24
    頁反面、本院卷(二)第168 、174 、182 頁），足認證人壬○○所述非虛。又本次交易關於毒品海洛因之價金應為2 萬5
    千元，僅係壬○○於交易當日先行支付1 萬5 千元，其餘1
    萬元事後亦已全數償付，公訴意旨認此部分交易價金為1 萬
    5 千元，尚有誤會。
  2.犯罪事實二之(三)之2.部分：
  (1)97年11月1 日被告與壬○○之交易情節，業據證人壬○○於
    偵查中證稱：97年11月1 日16時34分伊與被告於通話中，以
    「電腦」為暗語洽購毒品甲基安非他命，嗣於同日21時45分
    許，伊再於電話中以「七」、「兩份」表示購買2 份重量各
    為半錢、每半錢價值7 千元，合計為1 萬4 千元之毒品甲基
    安非他命，嗣於同日22時21分通話完後，雙方即在柳川西街
    （應為「梅川西街」之誤，詳後述）靠近文心路之水溝旁碰
    面交易，各自交付毒品及價金等語在卷（見偵字第27075 號
    卷第135 頁），並有通訊監察譯文在卷可參（見同上偵卷第
    117-118 頁）。又證人即員警己○○於本院審理中證稱：柳
    川西街不在被告上開梅川西街租屋處附近範圍之道路，壬○○所指之交易地點應為梅川西街靠近文心路之水溝旁等語明
    確（見本院卷(二)第191 頁反面），再壬○○與被告於97年11
    月1 日22時21分通話時，其行動電話所使用之基地台位址亦
    在上述被告住處附近之「臺中市北區○○○○街32之3 號」
    ，有通聯紀錄、員警在電子地圖所標示之相對位置圖、相關
    位置之現場照片在卷可稽（見本院函查通聯紀錄卷第24頁反
    面、本院卷(二)第168 、174 、182 頁），故此部分交易地點
    ，應在「梅川西街靠近文心路之水溝旁」，證人壬○○所述
    地點應係口誤。
  (2)雖證人壬○○於本院審理中證稱：關於當天購買之數量究竟
    是購買2 包各半錢（合計1 錢）或請被告將半錢分成2 包，
    伊已忘記等語（見本院卷(二)第83頁反面），然參酌毒品買賣
    之雙方於電話聯繫中所使用涉及數字之暗語，幾與所交易之
    毒品數量或價金有直接關連，且買方購入毒品之原因不一，
    如有分裝之需通常亦會依吸食或其他用途自行為之，鮮少見
    有買方特就毒品應如何分裝乙節指示賣方之情，是證人壬○○於偵查中證稱電話中所稱「七」、「兩份」，係向被告購
    買每包價格7 千元（重量半錢）之毒品甲基安非他命2 包，
    合計1 萬4 千元之情節，應堪採信。
  3.犯罪事實二之(三)之3.部分即97年11月4 日之交易情節，業據
    證人壬○○於偵查證稱：伊於97年11月4 日13時46分許之電
    話中，有向被告洽購價金1 萬1 千元、重量約為半錢之毒品
    海洛因，交易地點則在被告位於華美西街之住處等語（見偵
    字第27075 號卷第135 頁），並有通訊監察譯文附卷可查（
    見同上偵卷第119 頁）。雖證人壬○○於本院審理中又證稱
    ：伊與被告於電話中所聯繫者確係向被告洽購價金1 萬1 千
    元、重量約為半錢之毒品海洛因，然當天是否有碰面交易伊
    忘記了云云（見本院卷(二)第83頁反面），惟壬○○與被告結
    束上開通話後，依壬○○所使用門號0000000000號行動電話
    通聯紀錄顯示，其基地台位址即隨著壬○○所在位置變化而
    處於移動狀態，嗣壬○○於同日14時14分許與他人通話時，
    所使用之基地台位址又在上述被告住處附近之「臺中市北區
    ○○○○街32之3 號」，有通聯紀錄在卷可憑（見本院通聯
    紀錄函查卷第29頁反面），足認同日14時14分許之前後，壬○○已位處於被告住處附近，經本院當庭以此卷證質之，證
    人壬○○旋即證稱：伊在被告住處附近地區並無其他朋友，
    如有前往該處即為向被告拿取交易之毒品，故當天確有與被
    告碰面交易，並各自交付毒品與價金等語明確（見本院卷(二)
    第84頁），是證人壬○○於本院審理中原證稱不確定當天有
    無實際交易云云，應係交易次數過多而記憶不清所致。被告
    則辯稱當日因壬○○未再聯絡，而未碰面云云，尚非事實，
    不足採信。
  4.犯罪事實二之(三)之4.、5.部分即97年11月6 日之交易情節，
    業據證人壬○○於偵查中及本院審理中證稱：伊與被告於11
    月6 日11時16分、12時25分許通話中所稱「男孩子」指毒品
    甲基安非他命、「女孩子」指毒品海洛因、「七仔」指7千
    元、「七七」指2個7千元，「一四」指1萬4千元，故該次交
    易係購買重量合計為1錢、價金1萬4千元之毒品甲基安非他
    命，及重量為半錢、價金1萬3千元之毒品海洛因，同日12時
    54分雙方通話後即在被告位於華美西街之住處碰面交易，各
    自交付毒品及價金。俟伊發現毒品海洛因部分之重量有短少
    約0.1公克，遂撥打電話告知被告，且又於同日19時49分許
    、20時33分許，以電話聯繫再購買2份各為半錢（價值7千元
    ）之毒品甲基安非他命，並請被告順便將前開短少之毒品海
    洛因數量補齊。嗣於同日20時44分許通話後，在被告上開住
    處碰面交易等語（見偵字第27075號卷第135頁、本院卷(二)第
    84頁），並有通訊監察譯文在卷可稽（見同上偵卷第121-12
    3頁）。
  5.犯罪事實二之(三)之6.部分：
  (1)97年11月8 日被告與壬○○之交易情節，業據證人壬○○於
    本院審理中證稱：97年11月8 日18時48分許，伊於電話中向
    被告購買重量1 錢（暗語「同款」、「一就對了啦」）、價
    格2 萬5 千元之毒品海洛因，當天伊交付被告現金2 萬5 千
    元，然其中1 萬2 千元係先前交易積欠之餘款，本次買賣之
    價金僅支付1 萬3 千元，所欠餘款1 萬2 千元迄今尚未支付
    被告等語明確（見本院卷(二)第84頁反面、85頁），並有通訊
    監察譯文附卷可參（見偵字第27075 號卷第123 頁）。起訴
    書雖依壬○○於偵查中之證詞（見同上偵卷第135 頁），認
    此次交易價金為1 萬2 千元，然依通訊監察譯文所載，壬○○係向被告稱「那天我跟妳拿的還要一萬二給妳對不對？」
    ，顯係先前所賒欠之款項，壬○○於通話中又向被告表示「
    我再拿一萬三。我二五給妳」，堪認證人壬○○於本院審理
    中證稱當日有交付價金款項其中之1 萬3 千元乙節，方與事
    實相符，是起訴書所載，尚有誤會。另證人壬○○雖於偵查
    中證稱雙方係在被告住處附近之停車場交易（見偵字第2707
    5 號卷第136 頁），然依通訊監察譯文所載，雙方係約在「
    洗車場」碰面，而被告位於華美西街租屋處附近即有一處「
    上上洗車場」，亦據證人即員警己○○於本院審理中證稱無
    訛（見本院卷(二)第191 頁反面），並有照片附卷可參（見本
    院卷(二)第184 頁），惟被告住處附近即華美西街與重慶路口
    亦有一處停車場，業經證人己○○於本院審理中證稱無訛（
    見本院卷(二)第191 頁反面），故證人壬○○關於此次交易地
    點應係口誤。
  (2)復依壬○○所使用門號0000000000號行動電話通聯紀錄顯示
    ，其於同日19時22分許與被告通話並向被告稱「我差不多要
    到了」時，其基地台位址係在「臺中市○○路○段181 號」
    ，與被告前揭華美西街住處，亦僅相距約數百公尺（依電子
    地圖比例尺概算），復有通聯紀錄、員警在電子地圖所標示
    之相對位置圖、代號對照表及照片在卷可稽（見本院函查通
    聯紀錄卷第65頁、本院卷(二)第168 、172 、180 頁），是證
    人壬○○所述情節足堪採信。至被告雖辯稱：當天伊與壬○○雖有碰面，然因欲提供毒品予壬○○之藥頭未到場，故未
    有交易云云，然依被告與壬○○於上開通訊監察譯文，並無
    一語顯示壬○○係委託被告另向其他藥頭聯絡購買毒品，而
    被告不僅未告知壬○○需待其聯繫藥頭後再敲定碰面時間、
    地點，更反客為主承諾壬○○所提出關於交易之各項細節，
    甚且允諾壬○○賒欠部分價款，顯與常情有違，足認販賣毒
    品海洛因予壬○○之人，即係被告別無他人，其前開辯解，
    不足採信。
  6.犯罪事實二之(三)之7.部分：
  (1)97年11月11日被告與壬○○之交易情節，業據證人壬○○於
    本院審理中證稱：伊於電話中稱「兩塊先借我看」，其中「
    兩塊」是指價值2 千元之毒品甲基安非他命，「借」即為買
    的意思，故當天伊係向被告購買價值2 千元之毒品甲基安非
    他命，至於通話中另提及「我先拿二萬一還妳」、「就是有
    一天跟你借一萬四」、「有一天還跟你借七千」、「我總共
    先拿二萬一給妳」等字眼，則是指伊要償還先前積欠被告之
    交易款項等語明確（見本院卷(二)第80頁反面-81 頁），並有
    通訊監察譯文在卷可考（見偵字第27075 號卷第123-124 頁
    ，譯文中之通話日期誤載為「11月12日」）。復依壬○○所
    使用門號0000000000號行動電話通聯紀錄顯示，嗣壬○○於
    同日23時20分許至25分許與他人通話時，所使用之基地台位
    址又在上述被告住處附近之「臺中市北區○○○○街32之3
    號7 樓之1 」，有通聯紀錄在卷可憑（見本院通聯紀錄函查
    卷第66頁），足認同日23時20分至25分許間，壬○○即前往
    被告住處附近與被告碰面交易，要無疑義。被告空言辯稱壬○○並未依約前來碰面云云，顯與事實不符，不足採信。
  (2)雖證人壬○○於偵查中證稱：伊於97年11月11日（檢察官於
    訊問時，亦受通訊監察譯文所載錯誤日期誤導，而誤交易日
    期為「11月12日」，然互核譯文前後日期之記載情形，偵訊
    筆錄所載11月12日之交易情節，日期應為「11月11日」，此
    部分業經公訴檢察官當庭更正，先予敘明），電話中「一萬
    四」是指向被告購買1 錢之甲基安非他命，「二塊」是指要
    分成2 包各半錢，故當天係以1 萬4 千元向被告購買重約1
    錢之毒品甲基安非他命云云（見同上偵卷第136 頁），然證
    人壬○○於本院審理中已證稱：伊於偵查中所述與事實不符
    等語明確（見本院卷(二)第84頁反面），復參酌卷附通訊監察
    譯文內容，倘壬○○該次交易之價金確為1 萬4 千元，其當
    無於通話中一再向被告強調欲還「二萬一」予被告，且係「
    一萬四」與「七千元」之加總金額之理，復核壬○○先前通
    話之習慣，其向被告購買7 千元、重約半錢之毒品甲基安非
    他命2 份（合計1 萬4 千元），多以「七七」、「分成兩個
    」之暗語代之，從未稱「二塊」者（見同上偵卷第118 、12
    0 、122 頁），足認證人壬○○於本院審理中證稱價金為2
    千元乙節，方符事實，起訴意旨認此次價金為1 萬4 千元，
    容有誤會。
  7.犯罪事實二之(三)之8.部分：
  (1)97年11月16日被告與壬○○之交易情節，業據證人壬○○於
    本院審理中證稱：伊於97年11月15日電話中向被告以「二張
    」、「一四」向被告洽購重量各半錢、每份各7 千元之毒品
    甲基安非他命2 份，合計價金1 萬4 千元，然於11月15日當
    日並未實際完成交易，嗣於翌日即11月16日14時22分許，伊
    再撥打電話予被告，要求以昨日（11月15日）電話中約定之
    購買條件碰面交易，並約在中山高速公路豐原交流道附近之
    加油站碰面，然被告電話中已透露欲請他人前往交貨。俟伊
    在該加油站前等候時，有1 名伊不認識之成年男子向前詢問
    伊綽號是否為「鬍鬚」，經伊表明身分後，該男子又問「錢
    呢？」，伊遂交付現金1 萬4 千元予對方，對方則交付毒品
    甲基安非他命2 包予伊等語明確（見本院卷(二)第81頁反面、
    85 頁） ，並有通訊監察譯文附卷可參（見偵字第27075 號
    卷第125 頁-128頁）。
  (2)雖證人壬○○於偵查中未提及被告係託他人交付毒品（見同
    上偵卷第136 頁），然細察卷附通訊監察譯文內容，被告確
    於97年11月16日15時26分許，於電話中主動向壬○○表示「
    我叫我那個去啦」，壬○○則一再以「他開什麼車？」、「
    還是我站在路邊等他？」、「妳有跟他講我的電話嗎？」、
    「妳要跟他講一下，不然他找不到我要怎麼跟我聯絡」、「
    不然我站在路邊等他好了」等語，詢問被告應如何與交貨之
    人相認碰面（見同上偵卷第128 頁），足認壬○○於本院證
    稱情節，要屬事實。被告先辯稱：伊與壬○○因約定地點有
    誤致未碰面云云（見本院卷(一)第79頁），嗣又改稱伊請綽號
    「阿文」之前往，然「阿文」未遇壬○○云云（見本院卷(二)
    第197 頁），先後不符，已難採信，參酌證人壬○○能清楚
    描述該名男子之外貌特徵係「身高很高、年約40歲」（見本
    院卷(二)第82頁反面），且於97年11月16日15時26分許通話後
    ，壬○○之行動電話基地台位址即返回至臺中市區（見本院
    查詢通聯紀錄卷第69頁），亦未再撥打電話向被告確認交貨
    男子之所在，堪認壬○○與該名交付毒品之不詳成年男子必
    有碰面完成交易，要無疑義，故被告上開辯解，委無可採。
    又被告之辯解既與事實不符，自無從確信被告所稱綽號「阿
    文」之朋友是否即為該名交付毒品予壬○○之男子，本院仍
    認係真實姓名、年籍不詳之成年男子，併予敘明。
  (3)再按現行刑法關於正犯、從犯之區別，係以其主觀之犯意及
    客觀之犯行為標準，凡以自己犯罪之意思而參與犯罪，無論
    其所參與者是否係犯罪構成要件之行為，皆為正犯，其以幫
    助他人犯罪之意思而參與犯罪，其所參與者，苟係犯罪構成
    要件之行為，亦為正犯，必以幫助他人犯罪之意思而參與犯
    罪，其所參與者又為犯罪構成要件以外之行為，始為從犯。
    故共同實施犯罪行為之人，在合同意思範圍以內，各自分擔
    犯罪行為之一部，相互利用他人之行為，以達其犯罪之目的
    者，即應對於全部所發生之結果，共同負責（最高法院92年
    度台上字第5407號判決意旨參照）。又刑法上所謂販賣行為
    ，係指以營利為目的，有償轉讓，將商品購入或賣出，有一
    於此，犯罪即為完成，故交付商品與收取價金，均屬販賣犯
    罪之構成要件行為，縱以幫助他人營利犯罪之意思，而有參
    與交付買賣標的物、收取貨款之販賣要件行為，自應論以共
    同正犯而非從犯（最高法院84年度台上字第5647號判決意旨
    參照）。查上開受被告所託前往約定地點交付毒品甲基安非
    他命予壬○○，並向壬○○收取價金1 萬4 千元之不詳成年
    男子，已參與販賣毒品之構成要件行為，自為此部分犯行之
    共同正犯，亦無疑義。
  (四)販賣毒品海洛因對象為辛○○部分：
  1.犯罪事實二之(四)之1.部分：
  (1)97年10月23日被告與辛○○之交易情節，業據證人辛○○於
    偵查、本院審理中供稱：伊於97年10月23日撥打電話向被告
    洽購毒品海洛因，電話中所指「女生」、「兩小」即指欲購
    買2 錢，價格為4 萬元之毒品海洛因等語（見偵字第27075
    號卷第159 頁、本院卷(二)第115 頁），並有通訊監察譯文附
    卷可參（見同上偵卷第148頁反面-148-1頁）。
  (2)雖證人辛○○偵查及本院審理中均堅稱：雙方於同日通話後
    確有在漢口路之「簡愛汽車旅館」附近碰面完成交易，伊並
    交付價金予被告云云（見同上偵卷第159 頁、本院卷(二)第
    117 頁反面）。然查，證人辛○○於同次審理辯護人行反詰
    問時，其再三閱覽通訊監察譯文內容後證稱：伊與被告經常
    見面，時間亦常在半夜，故要伊回想於某特定日期是否有與
    被告碰面，伊記不起來，且並無印象有與被告在「簡愛汽車
    旅館」附近見面或取得毒品等語（見本院卷(二)第115 頁），
    然經本院以通訊監察譯文內容質疑時，竟推稱：如果伊在警
    察局說有，就是有等語（見本院卷(二)第117 頁反面），足見
    辛○○對該次交易之過程實不復記憶，然因對自己翻易前詞
    之後果有所顧慮始堅持先前陳述之內容，故其證稱與被告確
    有在「簡愛汽車旅館」碰面之詞，顯難遽採。
  (3)再者，「簡愛汽車旅館」係位在漢口路與山西路之交岔路口
    （靠近大雅路與漢口路之交岔路口），亦有員警在電子地圖
    所標示之相對位置圖、相關位置之現場照片在卷可憑（見本
    院卷(二)第170 、172 、186 頁），而依卷附通訊監察譯文內
    容剖析被告與辛○○於97年10月23日之交易過程，雙方於同
    0 時44分許通話時，被告雖表明其位在「簡愛汽車旅館」附
    近，然辛○○旋即表示伊欲上高速公路，被告遂配合將地點
    改約在「大雅路與中清路」附近（蓋大雅路與中清路係以文
    心路為分界點），並表明已隨手包裝毒品。繼而於同日0 時
    51 分 許，辛○○又撥打電話向被告確認被告已出發上路，
    惟同日0 時55分許，辛○○再撥打電話向被告確認所在位置
    ，被告先表示在大雅路與文心路之交岔路口，又依車輛行駛
    之進度表示已駛入中清路，然辛○○則稱其已在中清交流道
    ，被告本有意配合駛往中清交流道與辛○○見面，然辛○○
    則請被告待其自高雄縣燕巢鄉返回臺中後再碰面，顯然被告
    與辛○○於上開通話中約定碰面之交易地點，即非在「簡愛
    汽車旅館」。
  (4)復依辛○○所使用門號0000000000號行動電話通聯紀錄顯示
    （見本院查詢通聯紀錄卷第54頁反面），其於97年10月23日
    凌晨與被告上開通話後至同日13時44分許，其基地台位址即
    自臺中市○○區○○路、臺中縣大雅鄉、臺中縣沙鹿鎮、臺
    中縣龍井鄉移動至高雄縣大社鄉、燕巢鄉，並未返回臺中市
    區方向，足見被告雖自漢口路附近出發亟欲前往中清路與已
    處於駕車行進狀態中之辛○○會合碰面，終因辛○○南下行
    程在即，無法折返市區方向，方屬事實。另迄於同日13時59
    分許至21時39分許，辛○○與他人通話時，基地台位址始漸
    由高雄市三民區、台南縣永康市、新市鄉、善化鎮、官田鄉
    、嘉義市、彰化縣田中鎮、雲林縣元長鄉、土庫鎮、臺中縣
    烏日鄉一路由南往北返回至臺中市○○區○○街附近，顯見
    辛○○於該段期間始處於由南部返回中部之路途中。又被告
    與辛○○除於97年10月23日有上開通訊監察譯文所示之通話
    ，及於10月24日13時01分辛○○發簡訊請被告接聽電話外，
    10月25日則無電話聯繫，益徵辛○○並未如先前於通話中與
    被告約定自南部返回中部後再與被告聯繫碰面，應無疑義，
    故證人辛○○證稱其與被告於97年10月23日通話後，旋即在
    「簡愛汽車旅館」附近碰面，依電話中約定向被告購買2 錢
    、價格為4 萬元之毒品海洛因乙節，顯與事實不符。
  (5)惟按中止未遂，係指已著手於犯罪行為之實行，而因己意中
    止或防止其結果之發生而言。至於中止未遂與障礙未遂之區
    別，在於行為人實行犯罪行為後之中止行為是否出於自由意
    志，為決定中止未遂與障礙未遂之區分標準，若行為人非因
    受外界事務之影響而出於自由意志，自動終止犯罪行為或防
    止其結果之發生，無論其終止係出於真心悔悟、他人勸說或
    自己感覺恐被發覺、時機尚未成熟，祇須非因外界事務之障
    礙而使行為人不得不中止者，均為中止未遂；反之，倘係由
    於外界之障礙事實，行為人受此心理壓力而不得不中止者，
    即非出於自由意志而中止，則屬障礙未遂（最高法院98年度
    台上字第2391號判決要旨參照）。查被告於上開電話聯繫中
    已將欲販賣予辛○○之毒品種類、重量及價金等買賣交易內
    容底定，並動身出發前往原定之交易地點交付毒品海洛因及
    收取價金，其行為自屬已著手實行構成要件，僅因辛○○無
    法配合折返市區方向與其碰面之障礙事由而告未遂，亦堪認
    定。
  2.犯罪事實二之(四)之2.3.部分：
  (1)97年10月26日被告與辛○○之交易情節，業據證人辛○○於
    偵查、本院審理中證稱：伊於97年10月26日電話中，本來要
    向被告購買毒品甲基安非他命（即暗語「少年仔」），然被
    告表示手頭無貨，伊遂以2 萬元之價格向被告購買重量1 錢
    之毒品海洛因（即暗語「姑娘」），雙方於同日17時20分通
    話後不久，即在「香奈兒汽車旅館」碰面交易，各自交付毒
    品與價金。同日18時37分許，伊再撥打電話予被告表示「再
    拿一個」即再購買1 次價格2 萬元、重量1 錢之毒品海洛因
    ，俟19時4 分通話後，雙方亦在「香奈兒汽車旅館」碰面交
    易等語明確（見偵字第27075 號卷第159 頁反面、本院卷(二)
    第118 頁），並有通訊監察譯文附卷可參（見同上偵卷第
    149- 150頁反面）。
  (2)再者，辛○○於同日17時20分與被告結束通話後，依其所使
    用門號0000000000號行動電話之通聯紀錄顯示，該行動電話
    之基地台位址隨著辛○○所在位置變化而處於移動狀態，嗣
    壬○○於同日17時35分至18時5 分間與他人通話時，所對應
    之基地台位址均在「臺中市○區○○○街3 號」，該地點與
    上開「香奈兒汽車旅館」距離僅在百公尺左右。且辛○○於
    同日19時4 分與被告通話欲進行該日第2 次交易時，其基地
    台位址又在同上之「臺中市○區○○○街3 號」位址，亦有
    通聯紀錄、員警在電子地圖所標示之相對位置圖、現場照片
    在卷可稽（見本院函查通聯紀錄卷第55頁反面、本院卷(二)第
    168 、172 、185 頁），復參酌通訊監察譯文內容，辛○○
    於每次交易之末一通電話中均有如「我現在就過去了（17時
    20分許之通話）」、「我在剛才停車這裡（19時4 分許之通
    話）」等表示其準備前往交易地點或已到達交易地點之字眼
    ，堪認證人辛○○前揭證稱伊與被告於97年10月26日先後在
    「香奈兒汽車旅館」碰面進行毒品海洛因交易2 次等情節，
    堪予採信。被告辯稱：辛○○係要求伊交付他人所提供之毒
    品樣本供其試用，惟該樣本遭伊施用完畢故未交付辛○○，
    電話中伊僅係隨便敷衍云云，然被告手頭倘無毒品可交付辛○○，又豈有於同日令辛○○空跑2 趟路程之理？且被告於
    電話中與辛○○對答如流地約定交易地點及再三確認雙方所
    在位置，苟無實際交易，渠等又何須煞有其事地於電話中羅
    織情節？故被告上開辯解，委無可採。
  3.犯罪事實二之(四)之4.部分：
  (1)97年10月28日被告與辛○○之交易情節，業據證人辛○○於
    本院審理中證稱：伊與被告陸續於97年10月27日23時40分、
    10 月28 日1 時18分、16時18分、17時23分、17時31分通話
    ，其中伊以「兩個」、「女孩子」為暗語（10月28日1 時18
    分）向被告購買重量2 錢、合計金額為4 萬元之毒品海洛因
    ，嗣雙方於17時31分通話後，旋即在被告住處附近之洗車場
    碰面交易等語明確（見本院卷(二)第118 頁），並有通訊監察
    譯文在卷可稽（見偵字第27075 號卷第150 頁反面-151頁）
    。
  (2)被告雖辯稱：伊本欲與辛○○合資向他人購毒，然因辛○○
    未再來電聯絡而未碰面云云，然被告於97年12月2 日警詢中
    已坦承：伊與辛○○於97年10月28日1 時18分電話聯絡，係
    蔡明峰欲向伊購買毒品海洛因，且同日17時31分通話後伊有
    交付毒品海洛因予辛○○（見警卷(二)第5-6 頁），且辛○○
    於同日19時31分與被告通話中，表示其已到達交易地點並詢
    問被告所在位置時，其基地台位址又在同上之「臺中市○區
    ○○○街3 號」位址，亦有通聯紀錄、員警在電子地圖所標
    示之相對位置圖、現場照片在卷可稽（見本院函查通聯紀錄
    卷第55頁反面、本院卷(二)第168 、172 、185 頁），益見被
    告與辛○○於同日電話聯絡後必有碰面完成交易，被告上開
    辯解，無足採信。
  (五)轉讓禁藥禁藥甲基安非他命（即犯罪事實(五)）部分：
  1.犯罪事實(五)之1.2.部分即97年10月29日、10月30日被告分別
    轉讓禁藥甲基安非他命予辛○○之情節，業據證人辛○○於
    偵查及本院審理中證稱：伊與被告於97年10月29日2 時59分
    許通話中所指「二泡」、「糖果」，係請被告免費提供數量
    約可施用2 次、每次重量約1 公克以下之甲基安非他命予伊
    ，被告雖推稱無甲基安非他命，然伊仍一再索討。嗣於同日
    3 時2 分43秒被告撥打電話予伊時，伊已到達被告位於華美
    西街住處之附近，雙方旋即碰面，被告免費提供甲基安非他
    命予伊。97年10月30日21時46分許，伊在電話向被告表示「
    再兩個」，表示以同一條件再向被告索討無償之甲基安非他
    命，嗣於同日23時5 分，伊在電話中稱「我到了」即表示已
    到達被告住處附近，雙方旋即碰面，由被告免費提供甲基安
    非他命予伊等語明確（見偵字第27075 號卷第159 頁反面
    -160頁、本院卷(二)第116 頁反面-117頁），並有通訊監察譯
    文附卷可參（見同上偵卷第27075 號卷第152 頁）。
  2.又辛○○於上開10月29日與被告通話時，基地台位址均在被
    告住處附近之「臺中市○區○○○街3 號」，而10月30日與
    被告通話後，基地台位址則由其住處（臺中市○○路89號）
    附近移動至同上之「臺中市○區○○○街3 號」位址，亦有
    通聯紀錄在卷可稽（見本院函查通聯紀錄卷第56頁反面、57
    頁），足認證人辛○○所述情節非虛。雖被告辯稱10月29日
    伊拒絕辛○○轉讓甲基安非他命之請求、10月30日伊手頭並
    無甲基安非他命故均無轉讓行為云云，然被告於本院移審訊
    問時已坦承：97年10月29日伊與蔡明峰碰面時身上有帶一點
    甲基安非他命等語（見本院卷(一)第22頁），足見被告身上仍
    有甲基安非他命之存貨，是其與辛○○於通話時雖稱「沒有
    啦。真的跟你講：沒有就沒有。你怎麼都不相信啊」（見偵
    字第27075 號卷第152 頁），然證人辛○○亦證稱：被告雖
    曾一度拒絕，然伊仍一直索討等語明確（見本院卷(二)第116
    頁反面），故被告與辛○○於碰面後，顯係不堪辛○○一再
    請託，故而仍無償提供少量之甲基安非他命予辛○○，應符
    事實，復參酌辛○○與被告交易日久，交情匪淺，並動輒以
    上萬元之價格向被告購買毒品海洛因業如上述，是其偶向被
    告索討少量之甲基安非他命供自己施用，亦稱合理。而辛○○具有相當之資力，倘未能順利向被告索討無償之甲基安非
    他命，基於施用之需，亦可另向他人購買即可，顯無接連2
    日均在電話中向被告索討後即驅車前往約定地點與被告碰面
    之理，是被告上開辯解，無足採信。
  (六)再被告販賣予甲○○、壬○○之毒品種類及轉讓予辛○○之
    禁藥，應係甲基安非他命乙節，業據證人壬○○、甲○○及
    辛○○於本院審理中一致證稱：渠等向被告購買（甲○○、
    壬○○部分）、無償取得（辛○○部分）之毒品供施用後即
    有如查獲後所得之驗尿結果等語明確（見本院卷(二)第83、11
    4 頁、117 頁反面），並有壬○○、甲○○、辛○○為警查
    獲經採尿（甲○○遭查獲採尿2 次）送驗之臺中市警察局局
    第六分局市政派出所、臺中縣清水分局委託鑑驗尿液代號與
    真實姓名對照表、內政部警政署國道公路警察局第七警察隊
    委託鑑驗尿液代號與姓名對照表、保三警察第三總隊第一大
    採驗尿液真實姓名對照表各1 份、臺中縣中山醫學大學附設
    醫院檢驗科藥物檢測中心尿液檢驗報告2 份、詮昕科技股份
    有限公司濫用藥物尿液檢驗報告2 份附卷可參（見本院卷(二)
    第87、88、125-127 頁），參酌國內施用毒品所施用之安非
    他命類毒品大部分均為甲基安非他命，亦有行政院衛生署管
    制藥品管理局93年11月2 日管檢字第0930010499號函在卷可
    按（見本院卷(二)第76頁），是此部分事實，亦堪認定。
  (七)此外，復有被告所有、且供犯罪事實二之(一)之毒品販賣交易
    聯絡使用之行動電話門號0000000000號SIM 卡、供犯罪事實
    二之(二)至(四)之販賣毒品交易及犯罪事實二之(五)轉讓甲基安非
    他命行為聯絡所用之行動電話門號0000000000號SIM 卡各1
    張扣案可佐。
  (八)被告雖就犯罪事實(二)之2.、(三)之1.2.3.4.5.7.8.及(四)之4.部
    分，各執：伊與甲○○、壬○○及辛○○等人於電話聯繫中
    所指之毒品交易情事，均係欲合資向他人購買毒品云云置辯
    ，然查：
  1.按合資購買毒品者之動機，或因手頭較不寬裕，或因集資可
    購得量大且品質較優之毒品，雖不一而足，然毒品量微價高
    ，且依其品質、純度對解癮之效果亦有差別，故施用毒品者
    對於購入毒品之重量、品質及純度等無不錙銖必較，從而合
    資購毒之數人，必將出資之比例言明在先，復依各自比例出
    資完足（否則倘有資力可負擔全額款項，又何需仰賴他人合
    資？），並盡可能當面要求毒販依各人出資金額分裝，苟未
    能相偕前往取得毒品者，亦當要求出面取得毒品之人，需將
    整體毒品在數人面前依出資比例分裝，而確保自己所取得之
    毒品數量或品質可與分攤之價格相當，方符常理。
  2.證人壬○○已證稱：伊明瞭合資之意義，例如伊與合資者各
    出資5 千元，再向毒販購買價格為1 萬元之毒品。然伊與被
    告從未合資向他人購買毒品，都是伊向被告表示欲購買多少
    價格之毒品，被告就將毒品交付予伊，伊不知道被告所持有
    之毒品係以何種價格向上手購買等語明確（見本院卷(二)第85
    頁），而證人甲○○亦證稱：伊並未與被告合資購買毒品等
    語在卷（見本院卷(二)第112 頁反面），再證人辛○○復證稱
    ：伊知道合資購買毒品之意義，即為向他人以一定之價格購
    入毒品後，再出資比例朋分毒品之數量，伊與被告間從未有
    一起購入毒品後再朋分數量之情形，雙方之交易情節均係伊
    向被告購買一定價格、重量之毒品，被告即交付毒品予伊等
    語無訛（見本院卷(二)第116 頁）。復依前揭被告與甲○○、
    壬○○、辛○○之通訊監察譯文內容所示，渠等於通話過程
    中，從無一語提及「合資」或被告本人有何出資金額之字眼
    ，且被告於甲○○等人洽購一定價格、數量之毒品時，大多
    於電話中旋即應允，並隨後於密接之時間碰面交易，更違情
    理。
  3.另犯罪事實(二)之2.部分，甲○○於電話中詢問被告「妳那個
    是怎麼算？」、被告隨即回答「七千」（見偵字第27075 號
    卷第172 頁），顯然被告對即將交付甲○○之毒品海洛因早
    有個人既定之計價方式。又被告果需與甲○○合資湊足較高
    金額始得向他人購買，甲○○表明資金不足後，被告何以於
    電話中仍能允諾並合計加總甲○○需支付之總價金？再依被
    告與壬○○於97年11月6 日11時16分許之通訊監察譯文，被
    告向壬○○表示「價格。有比較貴啦。我沒有跟你們漲啦」
    （見同上偵卷第120 頁），是被告倘係與壬○○等人合資向
    他人購買毒品，又豈有擅自決定其向壬○○等人報價之毒品
    價格可無庸隨市價調漲之理？又被告與甲○○、壬○○及辛○○等人之交易頻率甚高（經常每1 、2 日即交易1 次，甚
    有同日交易2 次者），且壬○○、辛○○等人出資之金額均
    在萬元以上，苟被告與渠等確係合資，被告自己出資部分所
    累積留存之毒品數量必甚為可觀，被告復自承：伊平均一日
    施用毒品海洛因約半錢，甲基安非他命則視有無留存現貨方
    有施用等語在卷（見本院卷(二)第197 頁），然參酌卷附被告
    為警查獲後，經採尿送鑑定之濫用藥物尿液檢驗報告（暨真
    實姓名對照表，見本院卷(二)第144 、145 頁），所檢出被告
    尿液之嗎啡、甲基安非他命閾值濃度各僅有5892、894ng/ml
    ，要與高度成癮之毒品施用者閾值濃度動輒上萬之數值有別
    ，顯非合理，況毒品易受溫度、濕度等環境影響其品質，故
    單純施用毒品之人鮮有囤積毒品之情形，故而，被告既非極
    高度成癮之人，又何須頻頻與他人合資購入與自己施用量顯
    不成比例之大量毒品之理？益見被告所執合資之辯解，要非
    可採。
  (九)復按販賣毒品海洛因、甲基安非他命均係罪刑甚重之違法行
    為，非可公然為之，且毒品海洛因、甲基安非他命亦無公定
    價格，販毒者可任意分裝增減分量，且每次買賣之價格、數
    量，亦隨時依雙方之關係深淺、資力、需求量、對行情之認
    知、來源是否充裕、查緝是否嚴緊、購買者被查獲時供述購
    買對象之可能風險之評估等因素，而異其標準，並於交易過
    程機動調整，非可一概論之，從而販賣之利潤，除非經被告
    坦承犯行或價格、數量俱臻明確外，諉難察得確切金額。況
    近年來因毒品之濫用，危害國民健康與社會安定日益嚴重，
    檢警機關對於販賣毒品之犯罪行為，無不嚴加查緝，各傳播
    媒體對於政府大力掃毒之決心亦再三報導，已使毒品不易取
    得且量微價高，是販賣毒品行為倘非有利可圖，當無人令人
    一再鋌而走險之理，且販賣者從價差或量差中牟利，方式雖
    異，惟其行為在意圖營利則屬同一。被告雖就犯罪事實二之
    (二)之1.、(三)之2.、(四)之1.部分，另辯稱：伊係以原價轉讓毒
    品，故於通話中會以「撥」之字眼稱之，伊並未從中獲利云
    云。然查：
  1.被告於本院審理中另供稱：伊於電話中有言及「撥」者，即
    表示合資之意云云（見本院卷(二)第85頁），要與上開辯解不
    符，足見「撥」字僅為被告慣常之動詞口語，並未賦予特定
    之意義，否則該字眼於某通電話中係表示「合資」，惟於另
    通電話又暗指「原價轉讓」，則來電接洽之人豈非無所適從
    ？且證人壬○○證稱：伊於電話中有講到「撥」毒品（如偵
    字第27075 號卷第117 頁），係指如被告現正持有毒品，則
    給付價金予被告，請被告交付毒品。倘被告現無留存毒品，
    則請被告另向上手購買，然伊不知被告是否從中賺取差額，
    亦從未隨同被告前向上手購買。交易時伊除了給付毒品價金
    外，並未再給予被告其他好處，伊與被告間僅為普通朋友之
    關係等語在卷（見本院卷(二)第82頁），足見「撥」字對壬○○而言，係屬表示「交付現金予被告並自被告處取得毒品」
    之用語，並無專指被告係「原價轉讓」毒品之意。又被告接
    獲甲○○、壬○○及辛○○等人來電時，幾可當場就對方所
    提出之價格、重量等條件加以允諾業如上述，倘被告需向上
    手購買後再原價轉讓予甲○○等人，其如何確保其每次必能
    自上手處取得相同條件（即價格、重量均如甲○○等人之指
    定）之毒品，申言之，被告與甲○○等人相互間取得之買賣
    合意，如何拘束被告之上手？此與毒品交易之常態顯不相符
    。
  2.次依卷附被告於庚○○間之通訊監察譯文以觀，被告除向庚○○抱怨目前市面上之毒品甲基安非他命之售價過高，更表
    示「‧‧‧‧‧‧你看我要喝就要一百二啊！啊要作生意的
    ，要賣的。哦唬我就不敢進那個」等語（見警卷(一)第13頁）
    ，顯見被告購入毒品之目的，要非單純供自己吸食所用，且
    品質較高之毒品，相對之購入成本價格亦不斐，惟被告苟隨
    之調高售價，亦恐影響購買之客源，一來一往之間，乃直接
    壓縮被告獲利之空間，被告理當加以考量而趨向購入品質非
    屬最佳然較有利可圖之毒品貨源，是被告倘係原價轉讓而毫
    無獲利，其又何須如此苦心盤算進而對購入毒品之貨源有所
    取捨？
  3.另綜合本件被告與庚○○、甲○○、壬○○、辛○○等人交
    易毒品之次數甚高，其與庚○○等人均非至親，其並非至愚
    ，豈有屢屢甘冒重典，悉依販入之相同價格或數量轉售他人
    而毫無利潤可圖之理，是被告乃基於營利之意圖從事本件販
    賣毒品海洛因、甲基安非他命行為，亦臻灼然。綜上調查結
    果，本件被告犯行洵堪認定，應依法論科。
三、論罪科刑：
  (一)所犯罪名：
  1.查海洛因、甲基安非他命分屬毒品危害防制條例第2 條第2
    項第1 款、第2 款所定之第一級、第二級毒品，不得販賣或
    轉讓，是核被告關於犯罪事實二之(二)之1.、二之(三)之3.、6.
    及二之(四)之2.、3.、4.部分所為，均係犯毒品危害防制條例
    第4 條第1 項之販賣第一級毒品既遂罪；另關於犯罪事實二
    之(四)之1.部分，被告已出發交付毒品而著手於販賣第一級毒
    品之構成要件行為，嗣因買主辛○○臨時不克與之碰面之障
    礙事由而未完成交易，行為尚屬未遂，所為係犯毒品危害防
    制條例第4 條第6 項、第1 項之販賣第一級毒品未遂罪；其
    關於犯罪事實二之(一)、二之(三)之2.、5.、7.、8.部分所為，
    均係犯毒品危害防制條例第4 條第2 項之販賣第二級毒品既
    遂罪；再關於犯罪事實二之(二)之2.、二之(三)之1.、4.部分所
    為，則係犯毒品危害防制條例第4 條第1 項之販賣第一級毒
    品既遂罪及同條第2 項之販賣第二級毒品既遂罪。被告因販
    賣而分別持有第一級毒品海洛因、第二級毒品甲基安非他命
    ，各自持有之低度行為分別應各為販賣之高度行為所吸收，
    均不另論罪。
  2.另安非他命類藥品業經行政院衛生署於69年12月8 日，以衛
    署藥字第301124號；79年10月9 日，以衛署藥字第904142號
    公告禁止於醫療上使用，而屬藥事法第22條第1 項第1 款所
    稱之「禁藥」。又藥事法第83條第1 項轉讓禁藥罪之法定刑
    為7 年以下有期徒刑，得併科新臺幣5 百萬元以下罰金，較
    毒品危害防制條例第8 條第2 項轉讓第二級毒品罪之法定刑
    為重。藥事法第83條第1 項係於93年4 月21日修正公布，同
    年月23日起施行，為毒品危害防制條例之後法。毒品之範圍
    尚包括影響精神物質與其製品。而藥事之管理，亦非僅止於
    藥品之管理。又毒品未必係經公告之禁藥，禁藥亦未必為毒
    品。毒品危害防制條例與藥事法二者，並無必然之特別法與
    普通法關係。故除有轉讓之第二級毒品達毒品危害防制條例
    第8 條第6 項之一定數量，經依法加重後之法定刑較藥事法
    第83條第1 項之法定刑為重之情形外，因藥事法第83條第1
    項為後法，且為重法，應優先適用藥事法處罰（臺灣高等法
    院暨所屬法院94年法律座談會刑事類提案第8 號結論意旨參
    照）。本件被告各僅轉讓約供可施用2 次，不超過1 公克之
    甲基安非他命予辛○○施用，未達行政院93年1 月7 日院台
    法字第0930080551號令頒轉讓持有毒品加重其持之數量標準
    第2 條關於第二級毒品在10公克以上之規定，故依法規競合
    ，以重法優於輕法之適用法則，本案被告轉讓甲基安非他命
    之犯行，自應適用藥事法論處。核被告就犯罪事實二之(五)之
    1.、2.轉讓甲基安非他命部分所為，係犯藥事法第83條第1
    項轉讓禁藥罪。次按法院審判之對象係檢察官起訴之公訴事
    實，至檢察官以何一罪名提起公訴，對法院而言均無拘束力
    ，此所以刑事訴訟法第300 條規定，科刑或免刑之判決，法
    院得就起訴之犯罪事實，變更檢察官所引應適用法條之原因
    。亦即法院在起訴犯罪事實同一性之範圍內，不受起訴法條
    之拘束，得自由認定事實，適用法律，以期訴訟經濟之要求
    ，但為兼顧被告之防禦權，並符合不告不理之旨意，自須於
    公訴事實之同一性範圍內，始得為之。又由於犯罪乃侵害法
    益之行為，犯罪事實自屬侵害性之社會事實，亦即刑法加以
    定型化之構成要件事實，故此所謂「同一性」，應以侵害性
    行為之內容是否雷同，犯罪構成要件是否具有共通性為準，
    若二罪名之構成要件具有相當程度之吻合，即可謂具有同一
    性。查藥事法第83條第1 項轉讓禁藥甲基安非他命罪，係以
    甲基安非他命無償交付予他人為構成要件，同係以甲基安非
    他命交付予他人為部分之構成要件，皆以甲基安非他命為客
    體，且二罪名之構成要件具有相當程度之吻合，應認為具有
    同一性（最高法院97年度台上字第3640號判決意旨參照）。
    公訴意旨認被告此部分係犯毒品危害防制條例第8 條第2 項
    之罪，容有誤會，自應由本院於基本社會事實同一之範圍內
    ，並對被告告知所犯上開藥事法第83條第1 項罪名後（見本
    院卷(二)第188 頁），變更起訴法條。
  (三)被告就犯罪事實二之(三)之8.部分販賣第二級毒品犯行，與該
    出面交付毒品收取價金之不詳姓名、年籍之成年男子間，有
    犯意聯絡及行為分擔，為共同正犯。再被告關於犯罪事實(二)
    之2.、(三)之1.、4.部分，各係於同一時地，同時販賣第一級
    毒品海洛因及第二級毒品甲基安非他命予同一人，係一行為
    觸犯數罪名之想像競合犯，各應依刑法第55條從一重論以毒
    品危害防制條例第4 條第1 項之販賣第一級毒品既遂罪，公
    訴意旨認應分論併罰，尚有誤會。另刑法上之接續犯，係指
    行為人所為之數行為，係於同時同地或密切接近之時地實行
    ，而侵害同一之法益，各行為之獨立性極為薄弱，依一般社
    會健全觀念，在時間差距上難以強行分開，在刑法評價上，
    以視為數個舉動之接續行為，合為包括之一行為予以評價，
    較為合理而言。若行為人係基於概括之犯意，先後逐次實行
    數行為而具連續性，並侵害數個同性質之法益，其每一前行
    為與次行為，依一般社會健全觀念，在時間差距上可以分開
    ，在刑法評價上各具獨立性，每次行為皆可獨立成罪而構成
    同一之罪名者，則應屬刑法修正前連續犯之範疇。本件被告
    多次販賣第一級、第二級毒品及轉讓禁藥，無論係不同對象
    或同一對象之各次交易，均係基於個別犯意（蓋因交易對象
    之接洽聯繫而生犯意），且逐次販毒行為、轉讓禁藥行為，
    在時間差距上並非難以區分，係侵害同性質之法益，每次販
    毒行為皆可獨立成罪而構成同一之罪名，在刑法評價上尚非
    不具獨立性，自應分論併罰。是被告所犯10次販賣第一級毒
    品罪（含想像競合從一重處斷部分）、5 次販賣第二級毒品
    罪及2 次轉讓禁藥罪，犯意各別，行為互殊，均應予分論併
    罰。
  (四)被告曾因偽造文書、竊盜及違反毒品危害防制條例等案件，
    各經本院93年度訴字第1774號判處有期徒刑3 月確定（原宣
    告之緩刑嗣經撤銷）、本院94年度中簡字第1621號判處有期
    徒刑5 月、2 月確定、本院94年度易字第1096號判處有期徒
    刑6 月確定，經定應執行有期徒刑1 年、本院94年度訴字第
    3005號判處有期徒刑7 月、7 月，定應執行有期徒刑1 年確
    定，上開3 月、1 年、1 年等3 部分刑期經接續執行，嗣於
    96年5 月11日假釋出監，保護管束至同年10月21日期滿，假
    釋未經撤銷，以已執行論，有刑案資料查註記錄表、臺灣高
    等法院被告前案記錄表在卷可參，其受徒刑之執行完畢，5
    年以內故意再犯本件有期徒刑以上之罪，為累犯，除法定本
    刑為死刑、無期徒刑部分，依法不得加重外，各應依刑法第
    47條第1 項規定，加重其刑。被告所為犯罪事實(四)之1.部分
    之販賣第一級毒品未遂犯行，爰依刑法第25條第2 項規定，
    按既遂犯之刑減輕之，並予先加後減之。
  (五)復按刑法第59條規定犯罪之情狀可憫恕者，得酌量減輕其刑
    ，其所謂「犯罪之情狀」，與同法第57條規定科刑時應審酌
    之一切情狀，並非有截然不同之領域，於裁判上酌減其刑時
    ，應就犯罪一切情狀（包括第57條所列舉之10款事項），予
    以全盤考量，審酌其犯罪有無可憫恕之事由（即有無特殊之
    原因與環境，在客觀上足以引起一般同情，以及宣告法定低
    度刑，是否猶嫌過重等等），以為判斷（最高法院95年度台
    上字第6157號判決意旨參照）。而修正前毒品危害防制條例
    第4 條第1 項、第2 項規定之法定刑各為「死刑、無期徒刑
    」、「死刑、無期徒刑或七年以上有期徒刑」，刑度可謂重
    大。然同為販賣第一級、第二級毒品之人，其原因動機不一
    ，犯罪情節未必盡同，或有大盤毒梟者，亦有中、小盤之分
    ，甚或僅止於吸毒者友儕間為求互通有無之有償轉讓者亦有
    之，其販賣行為所造成危害社會之程度自屬有異，法律科處
    此類犯罪，所設之法定最低本刑卻不可謂不重。為達懲儆被
    告，並可達防衛社會之目的者，自非不可依客觀之犯行與主
    觀之惡性二者加以考量其情狀，是否有可憫恕之處，適用刑
    法第59條之規定酌量減輕其刑，期使個案裁判之量刑，能斟
    酌至當，符合比例原則。本件依被告販賣第一級毒品犯行10
    次（含想像競合從重處斷部分），販賣第二級毒品犯行5 次
    ，各次販賣所得則在數千元至1 至4 萬元間不等（僅犯罪事
    實二之(一)部分為10萬元），販賣之重量亦僅為1 、2 錢以內
    ，較諸長期以販毒營生之集團或交易價量動輒以數百公斤、
    數百萬元、甚為數千萬元計之大盤毒梟而言，仍屬較低額且
    零星之買賣，對社會治安之危害，自非達罪無可赦之嚴重程
    度，倘對其所為販賣第一級、第二級毒品犯行，均科處上揭
    法定最低本刑，實屬情輕法重，衡其犯罪情狀在客觀上顯非
    不可憫恕，縱量處法定最低刑度之刑，仍嫌過重，爰依刑法
    第59條之規定，就其所犯販賣第一級毒品既遂罪、未遂罪及
    販賣第二級毒品既遂罪，各予以酌量減輕其刑，並就上開依
    法加重其刑部分，予以先加後減之，其中販賣第一級毒品未
    遂罪部分並予遞減之。
  (六)另查，被告為警查獲後，雖曾供稱其上手為綽號「泥鰍」、
    「阿國」之人，然綽號「泥鰍」之男子，經被告帶同員警至
    臺中市○○路、太原北路一帶查尋「泥鰍」住處，未尋獲，
    亦無「泥鰍」之其他資料可供追查；又經員警依被告所提供
    綽號「阿國」者所使用之行動電話門號，比對被告之通訊監
    察結果，並無與該門號使用者關於毒品買賣之通話內容，加
    以被告無法交代綽號「阿國」者之真實姓名、年籍、住處及
    所使用交通工具等資料，因此無法深入調查，亦有臺中市警
    察局98年3 月19日中市警刑字第0980020412號函、內政部警
    政署保安警察第三總隊第一大隊98年4 月3 日保三壹警刑字
    第09800002084 號函暨職務報告（見本院卷(一)第140 頁、本
    院卷(二)第27、29頁）。復按毒品危害防制條例第17條謂「所
    供出之毒品來源」，必以屬所犯罪名有關之毒品來源，始有
    此減刑規定之適用，申言之，倘被告兼有施用毒品及販賣毒
    品行為，則其所供出之毒品來源，自應就該項毒品係供施用
    或販賣之別，各於所犯之罪名下減輕其刑。被告雖供出曾向
    辛○○購買第二級毒品甲基安非他命，而此部分犯罪事實亦
    經檢察官提起公訴，現正由本院審理中，有臺灣臺中地方法
    院檢察署檢察官97年度偵字第27024 號、27113 號、98年度
    偵字第3123號、6395號起訴書附卷可參（見本院卷(二)第135-
    136 頁），然被告自承：檢察官所起訴伊於97年10月30日、
    11月2 日向辛○○所購買之毒品甲基安非他命，係供自己施
    用，且均已施用完畢等語無訛（見本院卷(二)第192 頁反面）
    ，故被告辛○○購買之毒品甲基安非他命，顯非其本案所為
    販賣第二級毒品甲基安非他命部分之毒品來源，應就其所犯
    施用第二級毒品罪責部分減輕其刑，方屬適法，併予敘明。
  (七)爰審酌被告素行不佳（有卷附刑案資料查註記錄表、臺灣高
    等法院被告前案記錄表可參），為圖一己私利販賣毒品、轉
    讓禁藥，助長施用毒品成癮之惡習，戕害他人身心健康，對
    社會治安亦有相當程度之危害，並兼衡其販賣次數，販賣所
    得款項合計達31萬2 千元及犯後態度不佳等一切情狀，分別
    量處如附表「宣告刑欄」所示之刑，並定其應執行之刑。
四、沒收部分：
  (一)按沒收物之執行完畢與沒收物之不存在，並非一事，因犯罪
    依法必須沒收之物，雖已於共犯中之一人確定判決諭知沒收
    ，並已執行完畢，對於其他共犯之判決，仍應宣告沒收；且
    被告經法院為有罪之科刑判決時，查獲之毒品，與被告本案
    所犯並經法院諭知有罪者若全然無關，固不得於該有罪判決
    之主刑下宣告沒收，至若查獲之毒品，與被告被訴之本案非
    全然無關，法院自應於主刑下宣告沒收（最高法院94年度台
    上字第1017號判決、第1227號判決意旨參照）。查扣案即犯
    罪事實二之(一)部分被告販賣予庚○○之甲基安非他命合計16
    包【合計驗餘淨重30.14 公克及內含之第二級毒品甲基安非
    他命包裝袋16只（因沾有甲基安非他命殘渣，且難以析離，
    應整體視為毒品）】，揆諸前開說明，無論是否於另案執行
    沒收銷燬完畢，均應依毒品危害防制條例第18條第1 項規定
    諭知沒收銷燬（因鑑驗而滅失部分則不予諭知沒收銷燬）。
  (二)次按刑罰法令關於沒收之規定，兼採職權沒收主義與義務沒
    收主義。職權沒收，係指法院就屬於被告所有，供犯罪所用
    、預備用或因犯罪所得之物，仍得本於職權斟酌是否宣告沒
    收，例如刑法第38條第1 項第2 款、第3 款、第3 項前段等
    規定屬之。義務沒收，則又可分為絕對義務沒收與相對義務
    沒收。前者指凡法條有：「不問屬於犯人與否，沒收之」之
    特別規定者屬之，法院就此等物品是否宣告沒收，無斟酌餘
    地，除已證明滅失者外，不問屬於犯人與否或有無查扣，均
    應宣告沒收，例如刑法第38條第1 項第1 款、第2 項、毒品
    危害防制條例第18條第1 項前段等規定屬之；後者則係指供
    犯罪所用、預備用或因犯罪所得，以屬於被告所有者為限，
    始應予以沒收，例如毒品危害防制條例第19條第1 項前段是
    ；復按共同正犯犯罪所得之財物為現金時，因共同正犯應就
    全部犯罪結果負其責任，而合併計算犯罪所得，且於全部或
    一部不能沒收時，以其財產抵償之，但為避免執行時發生重
    複沒收、抵償之情形，故各共同正犯之間係採「連帶沒收主
    義」，於裁判時應諭知被告共同犯罪所得之財物應與其他共
    同正犯「連帶沒收之」，不得就全體共同正犯之總所得，對
    各該共同正犯分別重複諭知沒收；另倘犯罪所得之財物為新
    台幣時，因其本身即為我國現行貨幣價值之表示，固不發生
    追徵其價額之問題；惟其犯罪所得若為新台幣以外之財物，
    而全部或一部不能沒收時，則應追徵其價額，使其繳納與原
    物相當之價額，或以其財產抵償之，方能達到沒收之目的。
    其供犯罪所用之物，若為新台幣以外之財物，而全部或一部
    不能沒收時，亦同（最高法院96年度台上字第7069號、95年
    度台上字第6482號判決、96年度台上字第1095號、第1395號
    號、第1828號、第3551號、第4562號及98年度台上字第1594
    號、第1696號、第1813號要旨參照）。經查，扣案之行動電
    話門號0000000000號、0000000000號SIM 卡各1 張，均為被
    告所有，業據其供承在卷（見本院卷(二)第193 頁），且門號
    0000000000號係供犯罪事實二之(一)之毒品販賣交易聯絡使用
    ，門號0000000000號則供犯罪事實二之(二)至(四)之販賣毒品交
    易及犯罪事實二之(五)轉讓禁藥行為聯絡所用；又扣案之手機
    經本院當庭檢視序號為00000000000000000 號，然經比對上
    開被告行動電話門號之通聯紀錄（見本院卷(二)第167- 174頁
    、第177 頁），足見被告為本件交易期間，門號0000000000
    號SIM 卡所置入使用之手機序號為000000000000000 （即上
    述A 手機），門號0000000000號SIM 卡所置入使用之手機序
    號為000000000000000 （即上述B 手機），該2 支手機均未
    扣案（亦無證據證明確已滅失）；另未扣案之被告販賣第一
    級、第二級毒品之犯罪所得（各次所得詳如附表所載），合
    計為31萬2 千元【扣案之現金9 萬2 千元，業據被告堅稱為
    生活費用（見本院卷(二)第193 頁反面），且查無證據證明確
    屬本案販賣毒品所得】，就販賣第一級毒品（除未遂罪部分
    無販賣所得外）、販賣第二級毒品部分，應依毒品危害防制
    條例第19條第1 項規定宣告沒收（其中有共犯參與即上開犯
    罪事實二之(三)之8.部分，共同販賣所得1 萬4 千元應連帶沒
    收），且就未扣案之手機2 支及犯罪所得部分，如全部或一
    部不能沒收，併諭知手機部分追徵其價額或以財產抵償之（
    有共犯參與即上開犯罪事實二之(三)之8.部分，應與該共犯即
    不詳成年男子連帶追徵價額並以財產連帶抵償之）、販賣所
    得之現金部分，則以其財產抵償之（其中有共犯參與即上開
    犯罪事實二之(三)之8.部分，共同販賣所得1 萬4 千元應連帶
    抵償）。另再就轉讓禁藥部分，上開SIM 卡2 張及未扣案之
    手機2 支，均屬被告所有且供犯罪所用之物，亦均依刑法第
    38條第1 項第2 款規定諭知沒收。
  (三)其餘扣案之第一級毒品海洛因2 包（其中1 包起訴書誤載
    為葡萄糖，經本院送請鑑定確為毒品海洛因，有行政院衛生
    署草屯療養院草療鑑字第0980200185號鑑定書在卷可參，見
    本院卷(一)第71頁），被告係供自己施用；沾有毒品海洛因
    之殘渣袋23只（亦有行政院衛生署草屯療養院草療鑑字第
    0980200185號鑑定書、第0000000000號鑑定書附卷可憑，見
    本院卷(一)第71頁、本院卷(二)第15-18 頁）及空夾鏈袋86，則
    為被告供施用（或預備供施用）毒品所用，業據被告供承在
    卷（見本院卷(二)第193 頁反面）、現金9 萬2 千元為被告
    之生活費用、GPLUS 廠牌手機1 支經查未供本件販賣或轉
    讓行為聯絡使用均如上述，爰均不另為沒收之諭知，附此敘
    明。
、無罪部分（即起訴書犯罪事實欄(十)）：
一、公訴意旨認被告被告基於意圖營利販賣第二級毒品甲基安非
    他命之犯意，於97年11月15日，先與壬○○於電話中，以「
    片子」、「2 張」、「一四」等暗語向被告洽購價值1 萬4
    千元之第二級毒品甲基安非他命2 包（每包各半錢），交易
    底定，被告乃於同日在其上開華美西街租屋處，販賣第二級
    毒品甲基安非他命2 包（每包各半錢）予壬○○，因認被告
    此部分另涉犯毒品危害防制條例第4 條第2 項之販賣第二級
    毒品罪嫌等語。
二、按犯罪事實應依證據認定之，無證據不得認定犯罪事實；不
    能證明被告犯罪者，應諭知無罪之判決，刑事訴訟法第154
    條第2 項、第301 條第1 項分別定有明文。又被告否認犯罪
    事實所持之辯解，縱屬不能成立，仍非有積極證據足以證明
    其犯罪行為，不能遽為有罪之認定；且刑事訴訟法第161 條
    第1 項規定「檢察官就被告犯罪事實，應負舉證責任，並指
    出證明之方法。」，因此，檢察官對於起訴之犯罪事實，應
    負提出證據及說服之實質舉證責任。倘其所提出證據，不足
    為被告有罪之積極證明，或其指出證明之方法，無從說服法
    院以形成被告有罪之心證，基於無罪推定之原則，自應為被
    告無罪判決之諭知（最高法院30年上字第1831號判例、92
    年台上字第128 號判例意旨參照）。
三、公訴意旨認被告所犯此部分犯罪事實，無非係以證人壬○○
    於偵查之證述（警詢證述業經本院排除證據能力）及卷附通
    訊監察譯文為主要論據。訊據被告堅決否認涉有此部分販賣
    第二級毒品甲基安非他命罪嫌，辯稱：伊與壬○○於電話中
    係表示欲合資向他人購買毒品，然因藥頭表示已無毒品，故
    而未合資購買等語。
四、經查：
  (一)證人壬○○於本院審理中證稱：97年11月15日22時47分、23
    時16分許，伊雖以「二張」、「一四」為暗語向被告洽購每
    包各半錢、價金各7 千元即合計1 萬4 千元之毒品甲基安非
    他命2 包，然同日結束通話後雙方並未實際交易，翌日即11
    月16日始依前一晚之交易條件約要碰面等語明確（見本院卷
    (二)第81頁），並有通訊監察譯文在卷可稽（見偵字第2725號
    卷第125 頁）。
  (二)雖證人壬○○於偵查中證稱11月15日有在被告住處購買價格
    1 萬4 千元之毒品甲基安非他命云云（見同上偵卷第136 頁
    ），然其於本院審理中已證稱：偵查中伊僅依照平日與被告
    之交易習慣去回答，實際狀況於偵查時已忘記。現經伊當庭
    詳細閱覽通訊譯文內容，方憶起11月16日完成之交易內容，
    即為11月15日電話中所約定之價格及數量，11月15日並未碰
    面交易等語明確（見本院卷(二)第84頁反面），而依11月15日
    23 時16 分許通訊監察譯文內容，壬○○向被告稱「待會如
    果有要過去，我還會再打給妳」等字眼，足認壬○○倘與被
    告確有碰面，理當再以電話聯繫，惟依壬○○所使用門號00
    00000000號行動電話通聯紀錄所示，且壬○○於97年11月15
    日與被告結束上開通話後即與被告無電話聯繫（且該門號迄
    至11月16日中午方與他人有聯繫），且其上開行動電話於11
    月15日晚上所使用之基地台位址均在「臺中市○○區○段
    501 、501 之1 及503 號」，並無任何變化，而壬○○另有
    使用之其餘門號0000000000號行動電話於97年11月15日整日
    無任何通話紀錄，門號0000000000行動電話於同日晚上亦無
    通話紀錄（見本院查詢通聯紀錄卷第34頁反面、66頁反面、
    69頁），顯見壬○○於97年11月15日晚上與被告結束通話後
    ，並未前往被告位於華美西街之住處與被告碰面，其於偵查
    中所述，無非因與被告交易次數過多致記憶混淆，堪認其於
    本院審理中證稱情節，方符事實。
  (三)綜上所述，被告與壬○○於97年11月15日電話中所約定之交
    易條件，係於翌日即11月16日始完成交易（即論罪科刑部分
    之犯罪事實(三)之8.），渠等於97年11月15日並無其他毒品交
    易，公訴人所舉證據，經查與事實不符，無從使本院形成有
    罪心證。此外，本院復查無積極證據證明被告確有於97年11
    月15日販賣毒品甲基安非他命予壬○○之事實，是此部分犯
    罪自屬不能證明，本院應諭知無罪之判決。
據上論斷，應依刑事訴訟法第299 條第1 項前段、第301 條第1
項、第300 條，毒品危害防制條例第4 條第1 項、第2 項、第6
項、第18條第1 項前段、第19條第1 項，藥事法第83條第1 項，
刑法第11條前段、第28條、第55條、第25條第2 項、第47條第1
項、第59條，第51條第5 款、第38條第1 項第2 款，判決如主文
。
本案經檢察官丁○○到庭執行職務。
中    華    民    國    98    年    6    月     17    日
                  刑事第十一庭  審判長法  官  楊文廣
                                      法  官  周玉蘭
                                      法  官  劉敏芳
上正本證明與原本無異。
如不服本判決，應於收受送達後10日內向本院提出上訴書狀（應
敘述具體理由並附繕本）。
上訴書狀如未敘述理由，應於上訴期間屆滿後20日內補提理由書
於本院。
                                      書記官  陳錫威
中    華    民    國    98    年    6    月     17    日
附表
┌─────────┬────────────┬──────────────────────┐
│ 犯罪事實暨       │ 所犯罪名               │宣告刑                                      │
│犯罪所得（新台幣）│                        │                                            │
├─────────┼────────────┼──────────────────────┤
│犯罪事實二之(一)    │販賣第二級毒品罪，累犯  │處有期徒刑柒年捌月，扣案之第二級毒品甲基安非│
│10萬元            │                        │他命拾陸包【編號A1驗餘淨重點肆貳公克、編號│
│                  │                        │A2- A16 驗餘總淨重貳陸點柒貳公克，及內含第二│
│                  │                        │級毒品甲基安非他命包裝袋拾陸只】沒收銷燬之；│
│                  │                        │扣案之門號0000000000號SIM 卡壹張、未扣案之不│
│                  │                        │詳廠牌手機壹支（序號000000000000000） 、未扣│
│                  │                        │案之販賣所得新台幣拾萬元，均沒收。未扣案之手│
│                  │                        │機及販賣所得如全部或一部不能沒收，手機部分追│
│                  │                        │徵其價額或以其財產抵償之、販賣所得部分以其財│
│                  │                        │產抵償之。                                  │
├─────────┼────────────┼──────────────────────┤
│犯罪事實二之(二)之1.│販賣第一級毒品罪，累犯  │處有期徒刑拾伍年肆月，扣案之門號0000000000號│
│2千元             │                        │SIM 卡壹張、未扣案之不詳廠牌手機壹支（序號  │
│                  │                        │000000000000000） 、未扣案之販賣所得新台幣貳│
│                  │                        │仟元，均沒收。未扣案之手機及販賣所得如全部或│
│                  │                        │一部不能沒收，手機部分追徵其價額或以其財產抵│
│                  │                        │償之、販賣所得部分以其財產抵償之。          │
├─────────┼────────────┼──────────────────────┤
│犯罪事實二之(二)之2.│販賣第一級毒品罪，累犯  │處有期徒刑拾伍年肆月，扣案之門號0000000000號│
│8千元             │（想像競合從一重處斷）  │SIM 卡壹張、未扣案之不詳廠牌手機壹支（序號  │
│                  │                        │000000000000000） 、未扣案之販賣所得新台幣捌│
│                  │                        │仟元，均沒收。未扣案之手機及販賣所得如全部或│
│                  │                        │一部不能沒收，手機部分追徵其價額或以其財產抵│
│                  │                        │償之、販賣所得部分以其財產抵償之。          │
├─────────┼────────────┼──────────────────────┤
│犯罪事實二之(三)之1.│販賣第一級毒品罪，累犯  │處有期徒刑拾伍年陸月，扣案之門號0000000000號│
│2萬7千元          │（想像競合從一重處斷）  │SIM 卡壹張、未扣案之不詳廠牌手機壹支（序號  │
│                  │                        │000000000000000） 、未扣案之販賣所得新台幣貳│
│                  │                        │萬柒仟元，均沒收。未扣案之手機及販賣所得如全│
│                  │                        │部或一部不能沒收，手機部分追徵其價額或以其財│
│                  │                        │產抵償之、販賣所得部分以其財產抵償之。      │
├─────────┼────────────┼──────────────────────┤
│犯罪事實二之(三)之2.│販賣第二級毒品罪，累犯  │處有期徒刑柒年陸月，扣案之門號0000000000號  │
│1萬4千元          │                        │SIM 卡壹張、未扣案之不詳廠牌手機壹支（序號  │
│                  │                        │000000000000000） 、未扣案之販賣所得新台幣壹│
│                  │                        │萬肆仟元，均沒收。未扣案之手機及販賣所得如全│
│                  │                        │部或一部不能沒收，手機部分追徵其價額、販賣所│
│                  │                        │得部分以其財產抵償之。                      │
├─────────┼────────────┼──────────────────────┤
│犯罪事實二之(三)之3.│販賣第一級毒品罪，累犯  │處有期徒刑拾伍年陸月，扣案之門號0000000000號│
│1萬1千元          │                        │SIM 卡壹張、未扣案之不詳廠牌手機壹支（序號  │
│                  │                        │000000000000000） 、未扣案之販賣所得新台幣壹│
│                  │                        │萬壹仟元，均沒收。未扣案之手機及販賣所得如全│
│                  │                        │部或一部不能沒收，手機部分追徵其價額或以其財│
│                  │                        │產抵償之、販賣所得部分以其財產抵償之。      │
├─────────┼────────────┼──────────────────────┤
│犯罪事實二之(三)之4.│販賣第一級毒品罪，累犯  │處有期徒刑拾伍年陸月，扣案之門號0000000000號│
│2萬7千元          │（想像競合從一重處斷）  │SIM 卡壹張、未扣案之不詳廠牌手機壹支（序號  │
│                  │                        │000000000000000） 、未扣案之販賣所得新台幣貳│
│                  │                        │萬柒仟元，均沒收。未扣案之手機及販賣所得如全│
│                  │                        │部或一部不能沒收，手機部分追徵其價額或以其財│
│                  │                        │產抵償之、販賣所得部分以其財產抵償之。      │
├─────────┼────────────┼──────────────────────┤
│犯罪事實二之(三)之5.│販賣第二級毒品罪，累犯  │處有期徒刑柒年陸月，扣案之門號0000000000號  │
│1萬4千元          │                        │SIM 卡壹張、未扣案之不詳廠牌手機壹支（序號  │
│                  │                        │000000000000000） 、未扣案之販賣所得新台幣壹│
│                  │                        │萬肆仟元，均沒收。未扣案之手機及販賣所得如全│
│                  │                        │部或一部不能沒收，手機部分追徵其價額、販賣所│
│                  │                        │得部分以其財產抵償之。                      │
├─────────┼────────────┼──────────────────────┤
│犯罪事實二之(三)之6.│販賣第一級毒品罪，累犯  │處有期徒刑拾伍年肆月，扣案之門號0000000000號│
│1萬3千元          │                        │SIM 卡壹張、未扣案之不詳廠牌手機壹支（序號  │
│                  │                        │000000000000000） 、未扣案之販賣所得新台幣壹│
│                  │                        │萬仟元，均沒收。未扣案之手機及販賣所得如全│
│                  │                        │部或一部不能沒收，手機部分追徵其價額或以其財│
│                  │                        │產抵償之、販賣所得部分以其財產抵償之。      │
├─────────┼────────────┼──────────────────────┤
│犯罪事實二之(三)之7.│販賣第二級毒品罪，累犯  │處有期徒刑柒年貳月，扣案之門號0000000000號  │
│2千元             │                        │SIM 卡壹張、未扣案之不詳廠牌手機壹支（序號  │
│                  │                        │000000000000000） 、未扣案之販賣所得新台幣貳│
│                  │                        │仟元，均沒收。未扣案之手機及販賣所得如全部或│
│                  │                        │一部不能沒收，手機部分追徵其價額或以其財產抵│
│                  │                        │償之、販賣所得部分以其財產抵償之。          │
├─────────┼────────────┼──────────────────────┤
│犯罪事實二之(三)之8.│共同販賣第二級毒品罪，累│處有期徒刑柒年貳月，扣案之門號0000000000號  │
│1萬4千元          │犯                      │SIM 卡壹張、未扣案之不詳廠牌手機壹支（序號  │
│                  │                        │000000000000000） 均沒收，未扣案之共同販賣所│
│                  │                        │得新台幣壹萬肆仟元連帶沒收。未扣案之手機及販│
│                  │                        │賣所得如全部或一部不能沒收，手機部分與該不詳│
│                  │                        │成年男子連帶追徵其價額或以其財產連帶抵償之、│
│                  │                        │販賣所得部分以其財產連帶抵償之。            │
│                  │                        │                                            │
├─────────┼────────────┼──────────────────────┤
│犯罪事實二之(四)之1.│販賣第一級毒品罪，未遂，│處有期徒刑捌年，扣案之門號0000000000號SIM 卡│
│未遂。            │累犯                    │壹張、未扣案之不詳廠牌手機壹支（序號00000000│
│                  │                        │0000000） 均沒收，手機部分如全部或一部不能沒│
│                  │                        │收，追徵其價額或以其財產抵償之。            │
├─────────┼────────────┼──────────────────────┤
│犯罪事實二之(四)之2.│販賣第一級毒品罪，累犯  │處有期徒刑拾伍年肆月，扣案之門號0000000000號│
│2萬元             │                        │SIM 卡壹張、未扣案之不詳廠牌手機壹支（序號  │
│                  │                        │000000000000000） 、未扣案之販賣所得新台幣貳│
│                  │                        │萬元，均沒收。未扣案之手機及販賣所得如全部或│
│                  │                        │一部不能沒收，手機部分追徵其價額或以其財產抵│
│                  │                        │償之、販賣所得部分以其財產抵償之。          │
├─────────┼────────────┼──────────────────────┤
│犯罪事實二之(四)之3.│販賣第一級毒品罪，累犯  │處有期徒刑拾伍年肆月，扣案之門號0000000000號│
│2萬元             │                        │SIM 卡壹張、未扣案之不詳廠牌手機壹支（序號  │
│                  │                        │000000000000000） 、未扣案之販賣所得新台幣貳│
│                  │                        │萬元，均沒收。未扣案之手機及販賣所得如全部或│
│                  │                        │一部不能沒收，手機部分追徵其價額或以其財產抵│
│                  │                        │償之、販賣所得部分以其財產抵償之。          │
├─────────┼────────────┼──────────────────────┤
│犯罪事實二之(四)之4.│販賣第一級毒品罪，累犯  │處有期徒刑拾伍年陸月，扣案之門號0000000000號│
│4萬元             │                        │SIM 卡壹張、未扣案之不詳廠牌手機壹支（序號  │
│                  │                        │000000000000000） 、未扣案之販賣所得新台幣肆│
│                  │                        │萬元，均沒收。未扣案之手機及販賣所得如全部或│
│                  │                        │一部不能沒收，手機部分追徵其價額或以其財產抵│
│                  │                        │償之、販賣所得部分以其財產抵償之。          │
├─────────┼────────────┼──────────────────────┤
│犯罪事實二之(五)之1.│轉讓禁藥罪，累犯        │處有期徒刑捌月，扣案之門號0000000000號SIM 卡│
│                  │                        │壹張、未扣案之不詳廠牌手機壹支（序號00000000│
│                  │                        │0000000），均沒收。                         │
├─────────┼────────────┼──────────────────────┤
│犯罪事實二之(五)之2.│轉讓禁藥罪，累犯        │處有期徒刑捌月，扣案之門號0000000000號SIM 卡│
│                  │                        │壹張、未扣案之不詳廠牌手機壹支（序號00000000│
│                  │                        │0000000），均沒收。                         │
└─────────┴────────────┴──────────────────────┘
附錄本案論罪法條：
修正前毒品危害防制條例第4條第1項、第2項
製造、運輸、販賣第一級毒品者，處死刑或無期徒刑；處無期徒
刑者，得併科新臺幣1 千萬元以下罰金。
製造、運輸、販賣第二級毒品者，處無期徒刑或7 年以上有期徒
刑，得併科新臺幣700萬元以下罰金。
藥事法第83條第1項
明知為偽藥或禁藥，而販賣、供應、調劑、運送、寄藏、牙保、
轉讓或意圖販賣而陳列者，處7 年以下有期徒刑，得併科新臺幣
5 百萬元以下罰金。


司法院資訊處製作；財團法人民間司法改革基金會備份。
